【裁判字號】    96,易,5376
【裁判日期】    980213
【裁判案由】    詐欺等
【裁判全文】
臺灣臺中地方法院刑事判決              96年度訴字第2588號
                                      96年度易字第5376號
公  訴  人  臺灣臺中地方法院檢察署檢察官
被      告  甲○○
            庚○○
            子○○
上  一  人
選任辯護人  周仲鼎律師
上列被告等因偽造文書等案件，經檢察官提起公訴 (95年度偵字
第15339、95年度調偵字第371號、96年度偵字第1331號)及追加
起訴 (95年度偵字第25829號)暨移送併案審理 (95年度偵字第25
829號、96年度偵字第24702號、97年度偵字第852號)，本院判決
如下：
    主    文
甲○○共同連續意圖為自己不法之所有，以詐術使人將本人之物
交付，累犯，處有期徒刑貳年；又共同連續明知為不實之事項，
而使公務員登載於職務上所掌之公文書，足以生損害於公眾，累
犯，處有期徒刑陸月，減為有期徒刑月；又意圖為自己不法之
所有，而侵占自己持有他人之物，累犯，處有期徒刑伍月，減為
有期徒刑貳月又拾伍日。應執行有期徒刑貳年肆月。
庚○○共同連續明知為不實之事項，而使公務員登載於職務上所
掌之公文書，足以生損害於公眾，處有期徒刑肆月，如易科罰金
，以銀元佰元即新臺幣玖佰元折算壹日，減為有期徒刑貳月，
如易科罰金，以銀元佰元即新臺幣玖佰元折算壹日。
子○○無罪。
    犯罪事實
一、甲○○前因偽造有價證券、偽造文書、侵占、詐欺、妨害秩
    序等案件，經法院判處合併應執行有期徒刑7年4月確定，於
    民國91年11月22日假釋付保護管束，於95年1月22日保護管
    束期滿，未經撤銷假釋，所餘刑期視為執行完畢。詎仍不知
    悔改，基於意圖為自己不法所有之概括犯意，而為下列之行
    為：
(一)甲○○於94年間經癸○○之介紹而認識丑○○，得知丑○○
    因投資高雄地區汽車旅館有後續解約糾紛後，即表示其為幫
    派份子，可無償代丑○○處理解約糾紛，致丑○○信以為真
    ，遂委託甲○○處理上開解約事宜。詎甲○○於94年5月9日
    與丑○○、癸○○一同至高雄市與該汽車旅館其他合夥人完
    成解除合夥契約，約定解約退款新臺幣 (下同)37 萬元於翌
    日即同年月10日由丑○○代理人親至復華商業銀行 (下稱復
    華商銀)高雄分行辦理現金匯入丑○○所有復華商銀000000-
    0號帳戶事宜後，向丑○○佯稱為避免對方所匯入丑○○前
    揭帳戶內之解約款項，係以假存方式匯款，應於對方匯款後
    立即將該筆款項提領轉帳至癸○○所有新竹商業銀行 (下稱
    新竹商銀)00000000000號帳戶內，致丑○○陷於錯誤，不疑
    有他，於94年5月10日與甲○○、癸○○共同前往復華商銀
    高雄分行辦理並確認解約款37萬元匯入其帳戶後，遂依甲○○之指示，由癸○○持丑○○上開復華商銀帳戶存摺印章等
    資料將上開款項轉匯至癸○○上開新竹商銀帳戶內。惟癸○○上開新竹商銀帳戶存摺、印章等資料，前因癸○○與甲○○合夥之故，均由甲○○保管，甲○○便因此指示其不知情
    之前妻庚○○於同日持癸○○所有新竹商銀帳戶資料，前往
    銀行將該筆37萬元之款項予以提領後交予甲○○。其後，丑
    ○○雖屢次向甲○○催討索取上述37萬元之解約金，然甲○○均藉故拖延，拒不返還。
(二)甲○○因於92年間曾協助處理丁○○之子丙○○ (經本院合
    法傳喚、拘提，均未到庭，另由本院發布通緝，待其到庭後
    ，再行審結)之離婚官司問題，而取得丁○○之信任，並得
    丁○○、丙○○之同意，以丙○○為名義借款人，提供丁○○所有臺中市○○區○○街76巷33號房地 (即臺中市○○區
    ○○段1904-10號地號土地及其上同段2931建號建物，下稱
    西安街房地)於92年3月28日設定抵押權予臺中市三信商業銀
    行(下稱三信商銀)貸款90萬元，以供其購買車輛，甲○○並
    因此得知丁○○之財產情形及丙○○之債務問題。94年12月
    間，丙○○因債務纏身，急需資金調度，請託甲○○向丁○○央求以丁○○所有上開西安街房地向銀行抵押借款以清償
    積欠之債務及以丙○○名義向三信商銀貸款餘額，又因丙○○信用不佳，丁○○又已年邁，難獲銀行核准貸款，故經丁○○同意將上開西安街房地所有權移轉登記至庚○○名下，
    並以庚○○名義向銀行辦理抵押貸款。丁○○乃於94年12月
    15 日與庚○○就上開西安街房地簽立不動產買賣契約書，
    並交付其印鑑章、身分證件及上開西安街房地所有權狀正本
    等文件予甲○○，復於95年1月18日與甲○○前往臺中市西
    屯區戶政事務所辦理印鑑證明，以供甲○○辦理抵押貸款事
    宜。甲○○即於95年1月間與庚○○、丙○○持丁○○交付
    之上開西安街房地權狀、印鑑章、印鑑證明及不動產買賣契
    約書等資料，向土地代書辛○○ (由檢察官另案偵辦)表示
    因丙○○積欠債務，且上開西安街房地曾向三信商銀貸款，
    恐因無法繳還而遭銀行抵押拍賣，故丁○○已同意將該房地
    過戶予庚○○，欲以該房地向銀行抵押貸款供清償丙○○債
    務，惟因時近農曆春節，恐銀行作業不及，欲先以該房地為
    擔保向民間私人借款，再以該房地向銀行貸款返還等語，而
    委由辛○○向寶華商業銀行 (下稱寶華商銀)申請辦理抵押
    貸款，並由辛○○介紹賴湘紘 (原名賴惠玲)借款230萬元予
    甲○○等人。而甲○○、庚○○、丙○○與辛○○、賴湘紘
    均明知丁○○與子○○間就上開西安街房地實際上並無買賣
    之真意及事實，為使賴湘紘之借款債權獲得保障，仍於95年
    1月23日由庚○○與賴湘紘簽立消費借貸契約，於該消費借
    貸契約書第9條記載將上開西安街房地所有權移轉登記於賴
    湘紘指定之登記名義人子○○以擔保借貸金錢之返還，而共
    同基於使公務員登載不實事項於職務上所掌公文書之概括犯
    意聯絡，以買賣為原因，於95年1月23日通謀虛偽訂立土地
    建物買賣所有權移轉契約書，偽由不知情之子○○ (子○○
    無犯意聯絡之理由詳後述)向丁○○購買上開西安街房地，
    並由辛○○於95年2月22日持上開不實之土地建物買賣所有
    權移轉契約書，填具土地登記申請書，向臺中市中興地政事
    務所申請辦理上開西安街房地所有權之移轉登記，使該承辦
    之公務員誤信係丁○○將上開西安街房地出售而移轉登記予
    子○○，於95年2月24日將此虛偽不實之土地與建築改良物
    所有權買賣之事項登載於其職務上所掌之土地登記謄本、建
    築改良物登記謄本等公文書上。嗣經賴湘紘預先扣除利息交
    付借款215萬元予甲○○後，渠等復明知庚○○與子○○間
    就上開西安街房地實際上並無買賣之真意及事實，仍再以買
    賣為原因，於95年2月28日通謀虛偽訂立土地建物買賣所有
    權移轉契約書，偽由庚○○向子○○購買上開西安街房地，
    由辛○○持上開不實之土地建物買賣所有權移轉契約書，填
    具土地登記申請書，向臺中市中興地政事務所申請辦理上開
    西安街房地所有權之移轉登記，使該承辦之公務員誤信係子
    ○○將上開西安街房地出售而移轉登記予庚○○，於95年3
    月3日將此虛偽不實之土地與建築改良物所有權買賣之事項
    登載於其職務上所掌之土地登記謄本、建築改良物登記謄本
    等公文書上，均足以生損害地政機關對於對於地政管理之公
    信性、稅捐機關對課稅之正確性。
(三)甲○○於95年3月間因在其友人林宏政所開立之亞太當舖得
    知壬○○需借款解決債務問題，遂向壬○○佯稱可代為介紹
    尋找借款資金，致壬○○陷於錯誤，依甲○○之指示，書立
    專任委託授權合約書、辦理土地抵押借款書，連同其父劉鎮
    雄所有位於雲林縣大埤鄉○○○段667之8、667之9地號土地
    (下稱茄苳腳段土地)之所有權狀正本及劉鎮雄之印鑑章1枚
    、印鑑證明3張、身分證正本等，在臺中市○○路與福星路
    口甲○○與庚○○經營之茶咖樂坊交予甲○○，委託甲○○
    辦理以上開茄苳腳段土地向戊○○抵押借款120萬元。詎甲○○於取得前述劉鎮雄之證件、權狀等資料，於95年4月14
    日辦理設定最高限額150萬元之抵押權登記予戊○○ (另經
    檢察官為不起訴之處分確定)後，未依約交付借款120萬元，
    僅交付15萬元予壬○○，經壬○○多次催討，均置之不理，
    壬○○始知受騙。
(四)緣戊○○於93年間因須貸款週轉經友人介紹認識自稱有代辦
    銀行貸款業務之甲○○，而互有聯繫，甲○○時向戊○○告
    以為避免發生資金週轉不靈情況，應投資高獲利、低風險事
    業，而為資金風險管理，致戊○○誤信甲○○對金錢控管有
    相當程度之專業知識與經驗。甲○○竟：(一)於94年11月14日
    前某日，在臺中市某茶藝館，向戊○○佯稱時下流行重型機
    車，可合夥投資購買重型機車出租獲利，致戊○○陷於錯誤
    ，於94年11月14日偕同甲○○至合作金庫銀行提領100萬元
    現金並在該銀行外面交予甲○○，甲○○為取信於戊○○，
    並交付他人名義簽發之120萬元支票1紙以為擔保 (後經戊○○於該支票94年12月10日到期後提示付款，因該支票帳戶已
    經列為拒絕往來戶而退票)；(二)於95年2月21日前某日，在茶
    咖樂坊內向戊○○佯稱其友人壬○○前因週轉不靈質當在當
    舖之機車、電腦主機、螢幕等物品即將流當，可代為墊款贖
    回後轉售獲利等語，致戊○○陷於錯誤，於95年2月21日自
    復華商銀提領80萬現金，其中15萬元依甲○○指示，由不知
    情之丙○○陪同前往當舖贖回電腦、螢幕等物，並搬回茶咖
    樂坊店內，餘65萬元由戊○○在茶咖樂坊內交予甲○○處理
    流當機車贖回後轉賣事宜；(三)於95年4月14日前某日，在臺
    中市某茶藝館，向戊○○詐稱需現金購買重型機車之拖車，
    及欲塗銷上述西安街房地抵押權登記以出售獲利 (該西安街
    房地於95年3月3日已移轉所有權登記至庚○○名下)，獲利
    可達百萬餘元，戊○○因而不疑有他，於95年4月14日偕同
    甲○○至復華商銀提領92萬元現金交予甲○○，甲○○並書
    立契約書表示上述西安街房地係登記庚○○名下，已取得庚○○同意，願提供上述西安街房地為擔保品以擔保前開未兌
    現之120萬元支票及戊○○前所交付之80萬元、92萬元現金
    ，以取信戊○○；(四)於95年4月24日前某日，向戊○○表示
    其友人壬○○需錢週轉，壬○○之父劉鎮雄願提供所有上開
    茄苳腳段土地設定抵押借款，經戊○○同意並提供個人身分
    證件予甲○○辦理抵押權設定登記，復於95年4月24日偕同
    甲○○至復華商銀提領55萬元後交予甲○○。詎抵押權設定
    登記後約1、2個月，壬○○因甲○○未依約交付借款而與甲○○爭執，要求塗銷上開茄苳腳段土地設定予戊○○之抵押
    權登記，甲○○為塗銷該筆抵押權登記，竟向戊○○佯稱因
    有人願意購買上開茄苳腳段土地，需辦理塗銷掉抵押權登記
    以便出售，出售後即可將錢取回並可獲利等語，致戊○○陷
    於錯誤，交付個人身分證件、印鑑證明等資料予甲○○，然
    甲○○於95年8月15日辦理該筆塗銷抵押權登記後，該土地
    並未出售，反另行設定抵押權登記予他人，甲○○亦未交還
    任何出資資金或獲利金額予戊○○；(五)於95年4月27日前某
    日，在臺中市某茶藝館，再向戊○○佯稱欲塗銷上述西安街
    房地抵押權後出售，之後始有現金可返還戊○○等語，致戊○○陷於錯誤，於95年4月27日偕同甲○○至三信商銀匯款
    95萬元至甲○○提供之庚○○新竹商銀西屯分行帳戶內。其
    後，戊○○就上開投資事項追問甲○○處理情形，因甲○○
    均未予正面回應，以重型機車投資店面設在臺北搪塞，卻又
    不願提供地址，且交付之投資款均無任何回收音訊，而心生
    懷疑，經私下查訪，並向臺中市中山地政事務所調閱上開茄
    苳腳段土地登記謄本、土地異動索引，始查悉上情。
(五)甲○○明知其未取得臺中市大鵬三村門牌號碼臺中市○○路
    85號A6棟8-1、8-2之新建房屋2戶，竟與庚○○ (未經起訴)
    基於意圖為自己不法所有之犯意聯絡，於93年6月間某日，
    由甲○○持空軍第二後勤指揮部公告、臺中市大鵬三村新建
    工程抽籤說明資料、抽籤作業流程圖、抽籤會場地上平面動
    線圖、委託書、抽籤作業程序表、抽籤戶號籤分組分棟一覽
    表、承購人抽籤流程圖、房屋交換同意書等資料，向程月琴
    佯稱其約有10戶大鵬三村新建住宅，因目前仍在興建中，房
    屋價款較低，可以將其中前開2戶轉賣予程月琴等語，程月
    琴見甲○○確有提出上開大鵬三村新建住宅抽籤相關資料，
    且經庚○○保證房屋絕無問題，可如期交屋，因而陷於錯誤
    ，誤認甲○○確實有該等新屋轉售，乃於93年6月28日在茶
    咖樂坊與甲○○簽訂大鵬三村新建住宅訂購契約，支付24萬
    元訂購金予甲○○，約定於93年12月底交屋，並由庚○○購
    買空白本票，由甲○○簽發同額票面金額之本票以為擔保。
    詎屆至約定交屋日期，甲○○即以工程公安、水電未通過為
    由，拖延交屋，復於95年1月間某日，指示丙○○向程月琴
    收取7萬元頭期款，其後，程月琴於95年9月間至上開新建住
    宅察看，發現該屋已有他人居住，始知受騙。
二、甲○○另於95年3月間受乙○○之委託以62萬元之價格代為
    購買車牌號碼072-FAJ號重型機車1輛，因甲○○積欠乙○○
    債款85萬元，乃約定頭期款12萬元由甲○○支付以抵償欠款
    ，餘50萬元價款以乙○○之名義向第一商業銀行 (下稱第一
    商銀)貸款支付，並由甲○○繼續繳還貸款以抵償債務。詎
    甲○○明知該機車係乙○○所有，竟意圖為自己不法之所有
    ，基於侵占之犯意，於同年10月25日在臺中縣烏日鄉○○路
    ○道中學對面，乙○○將上開機車借予甲○○使用後，其後
    乙○○要求返還該機車時，即拒不返還，而變異持有為所有
    之意思，予以侵占入己，並將上開重型機車交與丙○○共同
    使用。
三、案經壬○○訴由臺中市警察局第六分局報請暨丑○○、丁○○、戊○○、程月琴、乙○○訴請臺灣臺中地方法院檢察署
    檢察官偵查起訴及追加起訴暨移送併案審理。
    理    由
壹、有關證據能力方面：
(一)證人即被害人丁○○、壬○○於警詢中所為之指述，為被告
    以外之人於審判外之言詞陳述，為傳聞證據，被告甲○○就
    該等證據之證據能力提出爭執 (本院96年度訴字第2588號卷
    第57頁，下稱本院卷)，復查無得例外取得證據能力之法律
    依據，應認無證據能力，不得採為認定被告甲○○有罪之證
    據資料。惟按被告以外之人於審判外之言詞或書面陳述，雖
    不得以之直接作為認定犯罪事實與否之證據，但參酌現行刑
    事訴訟法第166條之1第2項、第3項第6款，第166條之2之規
    定及行反詰問時，容許以陳述人先前不一致之陳述作為彈劾
    證據之法理，非不得以之作為彈劾證據，用來爭執被告、證
    人、鑑定人陳述之證明力。故關於證人於警詢時之指述，固
    無證據能力，不得作為證據，已如前述，惟應得作為彈劾證
    據 (最高法院94年度臺上字第6881號判決意旨參照)。是上
    開證人於警詢中之證述，雖不得直接作為認定被告有罪之證
    據，惟仍可做為彈劾證據。
(二)按被告以外之人 (包括證人、鑑定人、告訴人、被害人及共
    同被告等)於偵查中向檢察官所為陳述，除顯有不可信之情
    況者外，得為證據，刑事訴訟法第159條之1第2項定有明文
    。蓋因檢察官與法官同為司法官署，且檢察官代表國家偵查
    犯罪，依法有訊問被告、證人及鑑定人之權力，且須對被告
    有利、不利之情形均應注意，況徵諸實務運作，檢察官實施
    刑事偵查程序，亦能恪遵法定程序之要求，不致有違法取證
    情事且可信度極高，是被告以外之人前於偵查中已具結而為
    證述，除反對該項供述得具有證據能力之一方，已釋明「顯
    有不可信之情況」之理由外，不宜遽指該證人於偵查中之陳
    述不具證據能力，方符前揭法條之立法意旨。證人即告訴人
    丑○○、丁○○、壬○○、戊○○、程月琴、乙○○於偵查
    中以證人身分具結作證，並於本院審理時另基於證人地位具
    結作證，在賦予被告對質詰問機會之情形下為證述，且於檢
    察官訊問時之證述，依筆錄之記載，並無證據顯示係遭受強
    暴、脅迫、詐欺、利誘等外力干擾情形，或在影響其心理狀
    況致妨礙其等自由陳述等顯不可信之情況，被告甲○○雖反
    對其等於偵查中之供述具有證據能力，惟未能釋明上開供述
    有何顯不可信之情況，依上揭說明，上開證人等於偵查中具
    結後向檢察官所為之證述，依刑事訴訟法第159條之1第2項
    自具有證據能力。
(三)次按被告以外之人 (包括證人、鑑定人、告訴人、被害人及
    共同被告等)於審判外之陳述雖不符刑事訴訟法第159條之1
    至之4等4條之規定，而經當事人於審判程序同意作為證據，
    法院審酌該言詞陳述或書面陳述作成時之情況，認為適當者
    ，亦得為證據；當事人、代理人或辯護人於法院調查證據時
    ，知有刑事訴訟法第159條第1項不得為證據之情形，而未於
    言詞辯論終結前聲明異議者，視為有前項之同意，同法第15
    9條之5定有明文。查證人徐圓、白耿維、王步顯、尤文賢、
    陳來旺、辛○○、賴湘紘、戊○○、林宏政、劉鎮雄、癸○○於警詢、偵訊時之陳述，性質上屬傳聞證據，被告甲○○
    庚○○、子○○ (被告庚○○、子○○部分僅針對證人辛○○、賴湘紘之證詞)於本院準備程序時不爭執其證據能力，
    同意作為證據，且經本院審理時予以提示並告以要旨，經檢
    察官、被告甲○○、庚○○、子○○表示意見，均未於言詞
    辯論終結前聲明異議，本院審認上開證據作成時之情況，應
    無違法取證或不當情事，與本案待證事實間復具有相當之關
    聯性，以之作為證據應屬適當，依刑事訴訟法第159條之5規
    定，自有證據能力。
(四)本案判決以下引用之非供述證據，經本院依法踐行調查證據
    程序，公訴人及被告甲○○、庚○○、子○○均不爭執各該
    證據之證據能力，且亦查無依法應排除其證據能力之情形，
    是後述所引用證據之證據能力均無疑義。
貳、有罪部分：
一、被告之辯解：
(一)訊據被告甲○○固不爭執就犯罪事實一(一)部分，伊曾於94年
    5月間陪同與癸○○、丑○○至高雄協調丑○○解約事宜，
    解約金37萬元自丑○○復華商銀帳戶轉帳至癸○○新竹商銀
    帳戶內後，即由庚○○持癸○○上開新竹商銀帳戶提領後交
    予伊；就犯罪事實一(二)部分；上開西安街房地為擔保向賴湘
    紘之借款，於95年2月24日以買賣為原因，移轉所有權至賴
    湘紘指定之登記名義人子○○名下，向賴湘紘借貸230萬元
    ，又於95年3月3日以買賣為原因，辦理所有權移轉登記至庚○○名下並向寶華商銀抵押貸款350萬元；就犯罪事實一(三)
    部分，壬○○有將其父劉鎮雄所有上開茄苳腳段土地之所有
    權狀及劉鎮雄之印鑑章、印鑑證明、身分證等資料交給伊辦
    理抵押借款手續，設定150萬元抵押權予戊○○；就犯罪事
    實一(四)部分；伊有收到上述戊○○交付的款項；就犯罪事實
    一(五)部分，伊僅係居中幫大鵬三村新建住宅承購之榮民介紹
    買主買房子，榮民沒有委託伊出售房子。伊跟程月琴說伊手
    頭有10幾間房子，問他有沒有人要買。伊於93年6月28日與
    程月琴簽訂大鵬三村新建住宅訂購契約，有向程月琴收取24
    萬元；就犯罪事實二部分，車牌號碼072-FAJ號重型機車購
    買後係登記乙○○名義，及以乙○○名義向第一商銀借款之
    事實，惟矢口否認有何詐欺、使公務員登載不實、侵占等犯
    行，辯稱：犯罪事實一(一)部分，伊不是無償幫忙協調解約，
    解約金37萬元庚○○提領後，已交予癸○○，當晚癸○○給
    伊10萬元作為伊另為癸○○處理被騙走100萬元事情的傭金
    ；犯罪事實一(二)部分，伊拿丁○○的印章、權狀、身分證件
    給辛○○辦理西安街房地買賣過戶，但因當時接近年關，銀
    行作業不及撥款，故先過戶給金主子○○借款，之後再過戶
    至庚○○名下並向寶華銀行貸得350萬元金額，其中230萬元
    還給子○○，剩下的錢全部給丙○○；犯罪事實一(三)部分，
    劉鎮雄授權伊將上開茄苳腳段土地抵押借款，伊將該茄苳腳
    段土地向戊○○抵押借款100萬元，借得款項由戊○○、壬○○至臺中市○○路中華當舖支付15萬元處理壬○○在該處
    質押的電腦，另壬○○欠亞太當舖45萬元，因壬○○不願意
    還給亞太當舖，故伊與壬○○談判破裂，伊將45萬元扣下來
    ，現在還在伊身上，當時伊有給壬○○一筆金額，詳細數目
    伊忘記了，壬○○有寫一份自白書給伊表示警詢筆錄是謊報
    ；犯罪事實一(四)部分，伊和戊○○間本即有金錢往來，有些
    是合夥投資，有些是借錢，合夥投資項目包括重型機車及劉
    鎮雄所有上開茄苳腳段土地投資，土地投資部分由戊○○出
    錢當金主，伊找借款人並從中抽取傭金，沒有投資上開西安
    街房地；犯罪事實一(五)部分，伊係居中介紹程月琴購買大鵬
    三村新建住宅，是伊自己至自治會公佈欄看有無承購戶要換
    房子或要頂讓，簽約時房子還沒有蓋好，期間可能有人會換
    房子，所以有特別寫明暫訂戶，只有約定程月琴要兩戶4樓
    以上房子，必須房子蓋好，等屋主確認房子後才能與賣主私
    下簽約。房子蓋好後要去辦貸款，程月琴無法貸款，所以房
    子才沒有辦法登記給她；犯罪事實二部分，車牌號碼072-FA
    J號重型機車是由伊和丙○○、乙○○3人出錢購買的，登記
    乙○○名下，95年10月以後伊未使用亦未持有該部機車，該
    部機車在丙○○處云云。
(二)訊之被告庚○○就犯罪事實一(二)部分，固不否認伊有簽立上
    開西安街房地不動產買賣契約，及以上開西安街房地為擔保
    ，於95年1月23日與賴湘紘簽立消費借貸契約借貸230萬元，
    並於95年2月24日以買賣為原因，移轉所有權至賴湘紘指定
    之登記名義人子○○名下，復於95年3月3日以買賣為原因，
    辦理所有權移轉登記至伊名下並向寶華銀行抵押貸款350萬
    元之事實，惟矢口否認有何使公務員登載不實之犯行，辯稱
    ：犯罪事實一(二)部分，伊知道甲○○和丁○○有談事情，因
    丙○○有些債務問題，但詳情伊不瞭解，伊知道有用伊名義
    向寶華銀行貸款350萬元解決丙○○債務及向金主借錢。伊
    有簽立1份合約書，當時伊先簽名，後來交由給代書辛○○
    辦理，細節伊未過問，辛○○的事務所伊沒有去過，伊也不
    認識賴湘紘，該房地有過戶給子○○的事情伊不知道云云。
二、本院認定犯罪事實所憑之證據及理由：
(一)有關犯罪事實一(一)被告甲○○詐欺丑○○部分：
    1.上揭犯罪事實，業經證人即告訴人丑○○於偵訊、本院審
      理時證述明確【見臺灣臺中地方法院檢察署95年度他字第
      2763號卷(下稱他字第2763號卷)第16頁、本院卷第101至1
      03頁】，所述前後一致，苟非確有其事，其何能歷經上開
      偵、審過程，對於案情有關重要事項均能清楚陳述而無反
      覆，堪認所述非虛，且其所述與證人癸○○於偵訊及本案
      審理時證述情節大致相符【見臺灣臺中地方法院檢察署95
      年度偵字第15339號卷(下稱偵字第15339號卷)(一)第94頁、
      本院卷第103至105頁】，又同案被告庚○○就其自癸○○
      上開新竹商銀帳戶提領該37萬元解約款後，係交予甲○○
      收執一節，於偵訊時結證在卷(見偵字第15339號卷(一)第11
      1頁)，此外，復有告訴人丑○○復華商銀活期儲蓄存款帳
      戶客戶往來交易明細表(見他字第2763號卷第12頁)、新竹
      商銀西屯分行96年3月27日竹商銀西屯字第09600093號函
      檢附之癸○○新竹商銀00000000000號活期儲蓄存款及支
      票存款帳戶94年1月1日至94年1月23日交易往來明細(見偵
      字第15339號卷(一)第144至146頁)、94年5月9日94年度雄院
      民公昌字第0362號公證書、解除合夥契約書(見他字第276
      3號卷第28至30頁)在卷可參，堪認丑○○所述，應屬實情
      。
    2.被告甲○○雖以前詞置辯，惟其就庚○○自癸○○上開新
      竹商銀帳戶提領該37萬元解約款，是否已交還丑○○，交
      還多少款項予丑○○一節，於偵訊時先供稱：解約款項是
      對方匯到丑○○復華商銀帳戶，再轉入癸○○新竹商銀帳
      戶，庚○○與游愛恩一起領出後交丑○○，丑○○再將其
      中10萬元交給伊云云 (見他字第2763號卷第23至24頁、第
      26頁)，後改稱：庚○○領出來後把該筆匯款項全部交給
      伊，伊則把該筆款項交給癸○○(見偵字第15339號卷(一)第
      111頁)；於本院準備程序時供稱：庚○○與游愛恩去提領
      37萬元出來後交給癸○○，當晚癸○○再交10萬元給伊作
      為傭金，因為伊去幫癸○○處理另外被騙走100萬元的事
      情云云(見本院卷第53頁)；於本院審理時先供稱：庚○○
      去領了37萬元，後來都是由癸○○領走，伊沒有拿到37萬
      元 (見本院卷第103頁)，嗣又改稱：回去茶咖店裡後，庚○○有拿37萬元給伊，當時癸○○也在場，所以癸○○拿
      8萬元，伊拿4萬元，剩下的由癸○○拿去成功嶺給丑○○
      云云 (見本院卷第232頁背面)，供詞反覆，莫衷一是，已
      難信其所述屬實，參以證人癸○○於本院審理時證述：94
      年5月10日當天處理完就回臺中，回臺中後沒有從甲○○
      那裡收到37萬元，甲○○也沒有透過庚○○、游愛恩轉錢
      給丑○○，當天晚上伊沒有另外交10萬元給甲○○作為處
      理本案的傭金酬勞等語 (見本院卷第105頁)，足見其辯稱
      將37萬元解約金交予癸○○，不足採信。而被告甲○○明
      知癸○○所有新竹商銀帳戶存摺、印章等物，因合夥之故
      由其保管，仍向丑○○佯以應將37萬元轉帳至癸○○上開
      新竹商銀帳戶內，其顯有施用詐術之行為自明，且於庚○○提領該37萬元解約款並交其收執後，迄未將該筆款項交
      還丑○○，其有為自己不法所有之意圖，要屬無疑。
(二)有關犯罪事實一(二)被告甲○○、庚○○使公務員登載不實部
    分：
    1.查證人即告訴人丁○○所有上開西安街房地係由被告甲○○委託土地代書辛○○向寶華商銀辦理抵押貸款，辛○○
      並介紹賴湘紘 (原名賴惠玲)借款予甲○○，於95年1月23
      日由庚○○與賴湘紘簽立消費借貸契約借款230萬元，且
      為使賴湘紘之債權獲得保障，由辛○○持記載子○○向丁○○購買上開西安街房地之土地建物買賣所有權移轉契約
      書，填具土地登記申請書，於95年2月24日以買賣為原因
      ，辦理上開西安街房地所有權移轉登記予賴湘紘指定之登
      記名義人子○○，於賴湘紘交付借款後，復於95年3月3日
      以買賣為原因，由子○○移轉上開西安街房地所有權登記
      予庚○○，並於同日以上開西安街房地設定本金最高限額
      420萬元抵押權予寶華商銀，以貸款350萬元等情，為被告
      甲○○、庚○○所自承(見本院卷第334頁、本院96年度易
      字第5376號卷第49頁)，且經證人即辦理上開土地、建物
      所有權移轉登記事宜之代書辛○○於警詢、偵訊及本院審
      理時【見偵字第15339號卷(一)第30至31頁、卷(二)第31頁、
      第117頁、臺灣臺中地方法院檢察署95年度他字第5248號
      卷(下稱他字第5248號卷)第33至35頁、本院卷第96至98頁
      】、證人即出資借款人賴湘紘 (即賴惠鈴)於偵訊時(見偵
      字第15339號卷(二)第31頁)證述明確，並有95年1月23日庚○○與賴湘紘 (原名賴惠鈴)消費借貸契約書(見偵字第15
      339號卷(一)第33至34頁)、上開西安街房地土地登記謄本、
      建物登記謄本、建物異動索引、土地所有權移轉登記申請
      書、土地增值稅繳款書、土地建築改良物買賣所有權移轉
      契約書、95年房屋稅繳款書、契稅繳款書、丁○○95年1
      月18日印鑑證明、土地所有權狀、建築改良物所有權狀 (
      見他字第5248卷第7至21頁15至17頁、第26至38頁)、寶華
      商銀95年8月25日(95)寶華消乙字第10264號函暨檢附庚○○以上開西安街房地辦理貸款之房屋抵押貸款總約定書、
      庚○○95年2月15日簽立之本票、增補約定書、土地建築
      改良物抵押權設定契約書、94年12月15日丁○○與庚○○
      就上開西安街房地之不動產買賣契約書(見偵字第15339號
      卷(一)第39至45頁、第53至55頁)附卷可稽，此部分事實，
      應堪認定。
    2.被告甲○○、庚○○雖以上揭情詞置辯，惟：
      (1)查買賣債權契約固不以書面為必要，惟雙方當事人就買
        賣契約重要之點仍須達到意思表示一致，買賣契約始成
        立，且買賣契約成立後，履行時並須有價金交付之事實
        ，雖價金非必以現金給付為之，然亦必以買賣雙方均有
        以其他方式若干金額抵償之合意方足當之。而上開西安
        街房地係丁○○為處理丙○○負債，同意將之過戶登記
        至被告庚○○名下以便辦理抵押貸款 (丁○○應有同意
        將上開西安街房地辦理所有權移轉登記至庚○○名下之
        理由，詳後述)，庚○○非真有向丁○○購買上開房地
        之意，且庚○○並未出資，渠等本意係提供丁○○所有
        上開西安街房地為擔保向賴湘紘抵押借款，故由庚○○
        與賴湘紘簽立消費借貸契約，並將該西安街房地所有權
        移轉登記至賴湘紘指定之子○○名下等情，已如上述，
        是丁○○與子○○間就95年2月24日移轉上開西安街房
        地所有權登記、子○○與被告庚○○間就95年3月3日移
        轉上開西安街房地所有權登記，應純係丁○○與子○○
        間、子○○與庚○○間客觀上之所有權移轉登記行為，
        非丁○○與子○○ (或賴湘紘)間、子○○ (或賴湘紘)
        與庚○○間就上開房地之價金等要素有所合致後始簽訂
        成立。
      (2)95年1月23日被告庚○○與賴湘紘 (原名賴惠鈴)簽立之
        消費借貸契約書第9條其他約定事項3.固記載「乙方(即
        庚○○)逾期還款達2個月，除屆時雙方另行協議外，於
        甲方(即賴湘紘，原名賴惠鈴)代償三信銀行之抵押貸款
        後，連同本約之貸款視同買賣價金，乙方不得向甲方要
        求清償貸款返還房地」等語(見偵字第15339號卷(一)第33
        頁)；證人辛○○亦證稱甲○○於借貸關係中要求最後
        產權要移轉回庚○○，是附買回的買賣，當時有講庚○○如果沒有辦法貸款，就由雙方另行協議，如果庚○○
        可以還這個錢，子○○就賣回去給庚○○等語 (見偵字
        第15339號卷(一)第30至31頁、本院卷第96頁背面、第98
        頁背面)，然就丁○○與子○○間95年2月24日移轉上開
        西安街房地所有權登記、子○○與被告庚○○間95年3
        月3日移轉上開西安街房地所有權登記，庚○○與賴湘
        紘(指定登記名義人為子○○)間、子○○與庚○○間均
        無成立買賣關係之意思及行為，已如前述，且賴湘紘 (
        或子○○)並未支付丁○○任何對價，庚○○亦未向賴
        湘紘 (或子○○)支付任何對價，即先後受登記為該不
        動產所有權人，此與附買回條件之買賣契約顯不相同；
        又本案庚○○既以上開西安街房地另向寶華商銀抵押貸
        款，且經寶華商銀准予核貸，亦無上述以賴湘紘貸款金
        額視同買賣價金情形可言。則被告甲○○、庚○○與辛○○、賴湘紘彼此間，均知悉對方為非真意之表示，而
        相與為非真意之合意，進而以買賣為原因，辦理上開房
        地所有權移轉登記之原因，該等買賣顯係出於通謀之虛
        偽意思表示甚明。
      (3)依上開所述，上開西安街房地於95年2月24日、95年3月
        3日以買賣為原因辦理之所有權移轉登記，被告甲○○
        、庚○○與辛○○、賴湘紘間，既均明知彼此間並無買
        賣契約存在、復無價金移轉之事實，竟仍共謀以虛偽不
        實之買賣為由，而為上開房地所有權之移轉登記，渠等
        具有使公務員登載不實之意圖，應甚明確。
(三)有關犯罪事實一(三)被告甲○○詐欺壬○○部分：
    1.查告訴人壬○○於95年3月間委託被告甲○○辦理以上開
      茄苳腳段土地向戊○○抵押借款120萬元，詎甲○○於95
      年4月14日辦理設定最高限額150萬元之抵押權登記予戊○○後，僅交付15萬元予壬○○之情，業經證人即告訴人壬○○於本院審理時證述綦詳(見本院卷第107至109頁)，並
      有卷附93年4月12日委託辦理土地抵押借款書第1行記載「
      本人壬○○因積欠戊○○、庚○○債務計新臺幣120萬元
      整是實，故今經家屬同意委託甲○○將下述兩筆土地：大
      埤鄉○○○段667-8及667-9設定他項權利債權登記」、第
      10行記載「註：清償金額時為新臺幣120萬元整」、第13
      行記載「註：商業本票面額120萬元」等語 (見警卷第78
      頁)，及上開茄苳腳段土地登記謄本、土地所有權狀、他
      項權利證明書、專任委託授權合約書、95年3月14日劉鎮
      雄交付辦理土地抵押手續所需證件之證明書、甲○○收受
      該等證件之收據、上開茄苳腳段土地抵押權設定契約書 (
      見警卷第70至80頁)附卷足憑，堪認證人壬○○上述所言
      ，尚非無憑。
    2.就此，被告甲○○雖有以上開茄苳腳段土地辦理設定最高
      限額150萬元抵押權予證人戊○○，惟證人戊○○於本院
      審理時已證述其就劉鎮雄所有茄苳腳段土地設定抵押權借
      款，係被告於95年4月24日前幾日向伊提及壬○○缺錢，
      壬○○之父劉鎮雄可提供土地設定抵押給伊，伊於95年4
      月24日與甲○○至復華商銀提領現金55萬元交予甲○○，
      該55萬元係被告甲○○指定金額等語(見本院卷第199頁背
      面至200頁)，足見被告甲○○向壬○○陳稱可向戊○○借
      款120萬元已有不實。且就戊○○交付之借款金額，除壬○○證稱甲○○確有交付之15萬元外，就其餘借款，被告
      甲○○雖以前詞辯稱係為代為清償壬○○債務云云，然壬○○在中華當舖質押之電腦主機、螢幕，係經戊○○另行
      出資15萬元贖回，與上開茄苳腳段土地抵押借款金額無關
      ，且贖回後已將電腦主機等物交由甲○○轉售等情，業經
      證人戊○○、壬○○結證在卷 (見本院卷第109頁、第199
      頁)；又壬○○雖有積欠亞太當舖債款42萬元，且向戊○○抵押借款金額確有一部欲用以償還亞太當舖，然被告甲○○自行扣留借款未交予壬○○，亦未交予亞太當舖負責
      人林宏政以償還壬○○之欠款，此為被告甲○○所自認 (
      見本院卷第236頁背面)，並經證人林宏政於警詢、偵訊時
      證述甲○○並未將壬○○向伊借貸之42萬元清償等語明確
      (見偵字第15339號卷(一)第18頁、卷(二)第30頁)。被告甲○○倘確係為償還壬○○積欠亞太當舖債款而扣留該筆借款
      金額，何以未將該筆款項交予亞太當舖負責人林宏政？又
      若係壬○○對借得款項是否優先償還亞太當舖之債款有爭
      執，然此既係壬○○之借款與負債，如何償還本應由壬○○自行決定，與被告甲○○無涉，其竟藉詞將該筆借款逕
      自扣留？被告甲○○所辯，顯與事理常情有違。再者，被
      告甲○○辯稱壬○○有寫一份自白書給伊表示警詢筆錄是
      謊報，惟此若屬實，乃對被告甲○○有利證據，何以迄今
      均未提出該自白書？此足徵被告上開所辯，應係畏罪之詞
      ，不足採信。
(四)有關犯罪事實一(四)詐欺戊○○部分：
    1.上揭犯罪事實，業經證人即告訴人戊○○於本院審理時證
      述綦詳(見本院卷第197至202頁)，並有證人戊○○提出之
      95年2月21日80萬元復華商銀存摺類取款支出憑條、95年4
      月14日92萬元復華商銀存摺類取款支出憑條、95年4月24
      日55萬元復華商銀存摺類取款支出憑條、95年4月27日95
      萬元三信商銀匯款申請書(受款人庚○○)、94年11月14日
      100萬元合作金庫銀行綜合存款取款憑條【見臺灣臺中地
      方法院檢察署96年度他字第973號卷 (下稱他字第973號卷
      )第45至49頁】、被告甲○○94年11月14日交付之120萬元
      支票 (經戊○○於該支票94年12月10日到期後提示，因該
      支票帳戶已經列為拒絕往來戶而退票，見本院卷第242頁)
      、被告甲○○95年4月14日書立戊○○投資290萬元，提供
      上述丁○○所有西安街房地作為擔保品之契約書 (見他字
      第973號卷第14頁)、被告甲○○95年4月24日書立收取戊○○交付房屋塗銷款55萬元之執收證明(見他字第973號卷
      第13頁)、上開茄苳腳段土地異動索引、土地登記謄本(見
      他字第973號卷第10至12頁)在卷可參，且被告甲○○就其
      確有向戊○○收取上開款項一節，亦不爭執，堪認證人戊○○所述，應屬實情。至於證人戊○○於96年3月28日告
      訴狀中雖指稱95年2月21日交予被告甲○○之80萬元係用
      以處理贖回點當物品及壬○○提供上開茄苳腳段土地設定
      抵押向伊借款事宜等語(見他字第973號卷第5頁)，與其於
      本院審理時證述該筆款項係用以回贖壬○○質押當舖之電
      腦主機、螢幕、重型機車等典當品，而壬○○以上開土地
      抵押借款金額為55萬元，係其於95年4月24日另提領55萬
      元交予甲○○等語不符，然證人戊○○遭被告甲○○詐騙
      投資因而投入之資金金額、次數、項目繁多，其因時間之
      經過而有所誤記、缺漏實屬常情，而其於本院審理時所述
      ，業經具結以擔保其證詞之真實性，並經本院反覆確認無
      誤，參以上開茄苳腳段土地設定抵押權登記予戊○○之時
      間為95年4月14日，而民間借貸常以先辦理設定抵押權予
      債權人為擔保後，始由債權人交付借款，乃眾所周知之交
      易常態，是證人戊○○於本院審理時證述於95年4月24日
      提領55萬元借款交予甲○○轉交壬○○，故其於本院審理
      時之證述應相較偵訊中所言可信。
    2.被告甲○○雖以前詞置辯，惟：本案經告訴人戊○○96年
      3月28日提出告訴後，被告甲○○就其確有將戊○○交付
      款項用以投資經營重型機車租售業務、向當舖贖回電腦是
      否轉售、有無獲利，及是否投資上述西安街房地一節，迄
      今未能說明並提出相關事證，甚且就其所辯與戊○○間借
      貸關係究係如何、戊○○投資金額究係多少等情，於本院
      審理時均供稱伊沒有計算云云 (見本院卷第238頁)，則被
      告甲○○倘確有就戊○○交付之資金實際進行投資，購買
      重型機車、拖車、將贖回之電腦等物品轉售，又95年4月2
      7日戊○○交付之款項並非作為投資上述西安街房地使用
      ，豈可迄今仍未能提出任何投資證明以供查考，此與常理
      顯然有違，實難認其所辯，信實有據。又有關上開茄苳腳
      段土地抵押借款部分，已經壬○○將被告甲○○所交付之
      借款交還，並於95年8月15日辦理塗銷戊○○之抵押權登
      記，且其後該土地並未售予他人等情，業據證人壬○○於
      本院審理時結證在卷 (見本院卷第108頁)，並有上開茄苳
      腳段土地登記謄本附卷足憑，被告甲○○亦坦認確有其事
      (見本院卷第54頁)，則依被告甲○○於本院準備程序供稱
      其係因為與壬○○談判破裂，所以將上述茄苳腳段土地抵
      押權塗銷等語(見本院卷第54頁)觀之，被告甲○○明知壬○○並無出售上開茄苳腳段土地之意，為塗銷戊○○之抵
      押權登記，竟以壬○○欲將上開土地出售為由，向戊○○
      拿取辦理塗銷抵押權登記所需證件，且於辦理塗銷登記後
      ，未告知戊○○，亦未將戊○○出資借款金額退還，其有
      施用詐術之行為自明。
(五)有關犯罪事實一(五)詐欺程月琴部分：
    1.此部分犯罪事實，已據證人程月琴於偵訊、本院審理時證
      述綦詳【見臺灣臺中地方法院檢察署96年度他字第2636號
      卷(下稱他字第2636號卷)第14至15頁、第32至33頁、第21
      2頁、本院卷第195至197頁】，所述前後相符，苟非確有
      其事，其何能歷經上開偵、審過程，對於前開重要事項清
      楚陳述而無反覆，堪認所述非虛。此外，並有告訴人程月
      琴提出甲○○所交付之空軍第二後勤指揮部公告、抽籤作
      業流程圖、抽籤會場地上平面動線圖 (其上有標示逢大路
      85號A6棟房屋位址)、大鵬三村新建築宅抽籤說明資料、
      委託書、抽籤作業程序表、抽籤戶號籤分組分棟一覽表、
      承購人抽籤流程圖、房屋交換同意書 (見他字第2636號卷
      第16至25頁)、93年6月28日大鵬三村新建住宅訂購契約 (
      見他字第2636號卷第26至27頁)、甲○○簽立面額12萬元
      之本票1紙 (見他字第2636號卷第28頁)、丙○○95年1月6
      日簽收內容為支票4紙之送貨單1紙 (見他字第2636號卷第
      29頁)附卷可參，堪認證人程月琴所述，尚非無據。參以
      衡諸一般購買新屋交易常情，因房屋價格較為昂貴，購屋
      者為避免購屋糾紛，莫不先行確認所欲購買之新屋有無產
      權、交屋、一屋二賣等情形，尤以大鵬三村新建住宅為老
      舊眷村改建，對原始承購人設有資格限制，證人程月琴更
      不可能臨時起意即與被告甲○○簽約訂購2間房屋，衡情
      應係已醞釀一定時日，確認購屋細節、價金交付等方式已
      商討完備後，方於93年6月28日簽約支付訂購金，是以，
      證人程月琴證稱被告甲○○於93年6月初即向伊表示有大
      鵬三村新建住宅可出售等語，衡與常情相符，此並有證人
      程月琴所提出其支付訂購金12萬元後，被告甲○○於93年
      6月18日簽發票面金額12萬元本票1紙在卷可證。而依上開
      大鵬三村新建住宅抽籤說明資料記載，抽籤時間為93年6
      月25日(見他字第2636號卷第19頁)，被告甲○○於大鵬三
      村抽籤前，即持上開大鵬三村新建築宅抽籤說明等資料，
      向程月琴佯稱其有大鵬三村新建住宅10幾間可供出售，其
      有詐騙程月琴之意及施用詐術之行為甚為明確。
    2.被告甲○○雖辯稱房屋興建過程中，可能有人會換房子，
      需至房屋蓋好確認屋主後，始能與賣主簽約，故93年6月
      28日與程月琴簽立之契約上僅寫明暫訂購戶，沒有說是哪
      兩戶云云。然大鵬三村新建住宅提供承購戶獲配住宅之樓
      層戶號，以抽籤方式決定，如獲配坪型相同者，欲相互交
      換，得於抽籤完畢次日起5日內填具住宅樓層戶號交換同
      意書，並檢附戶號籤影本，送空軍第二後勤指揮部政戰部
      統一彙整後呈報空軍總部轉呈國防部核定，始生效力，上
      開大鵬三村新建住宅抽籤說明資料記載第6點已有載明，
      被告甲○○與程月琴於93年6月28日簽約時，既已抽籤完
      畢，應已知何人抽得承購逢大路85號A6之8- 1、8-2號房
      屋，縱承購戶有相互交換房屋之必要，因於抽籤完畢日起
      5日內即需完成房屋之交換，此後雖應呈送國防部核定，
      然其後既已不得再自行交換，就各該房屋所有權人為何人
      應已抵定，被告甲○○辯稱須至房屋興建完成，始能知悉
      屋主係何人，已有不實。佐以被告甲○○於本院審理時自
      承其父親雖是全眷村階級最高者，但也只有分到1戶，其
      跟程月琴說有大鵬三村10幾間房子，僅是居中介紹買賣雙
      方，大鵬三村新建住宅承購戶並未委託其出售房子。其是
      自行至大鵬三村自治會公佈欄看有無承購戶要換房子或要
      頂讓，再問屋主房子有沒有賣出去等語(見本院卷第238頁
      背面)，被告甲○○未取得契約標的即承購臺中市○○路
      85號A6之8-1、8-2號房屋之權利，抑或承購權人同意、授
      權情形下，於93年6月28日與程月琴簽立訂購契約，表示
      代為訂購上開房屋2間，其後至95年9月間程月琴發現訂購
      之房屋已有人居住期間，均未告知程月琴告知上開房屋產
      權係由他人取得，其有欺騙程月琴之意圖至為明顯。
    3.被告甲○○另辯稱本案係房屋興建完成後，因程月琴無法
      辦理貸款，故無法交屋云云，然其於本院審理時亦辯稱：
      因房子還沒有蓋好，伊與程月琴僅約定他要2戶4樓以上房
      子，沒有特定哪2戶，只是程序上象徵性約定云云(見本院
      卷第238頁背面至第239頁背面)，所辯已有矛盾，且於告
      訴人程月琴指稱伊係要以上開房屋過戶後，辦理貸款繳納
      房屋價金後，甲○○即改稱程月琴確實係要以貸款方式購
      買房屋，大鵬三村住戶有多人買賣房屋，係以房屋興建完
      成後，發給原始住戶之居住證辦理抵押貸款購屋云云 (見
      本院卷第239頁背面)，供詞反覆，莫衷一是，實難信其所
      述屬實。況縱認被告甲○○所辯有關居住證一節屬實，然
      其既未曾交付居住證予程月琴 (此經審判長於審理時當庭
      命被告甲○○於3日內提出居住證及以居住證辦理貸款之
      相關憑證，被告甲○○迄今仍未能提出)，程月琴如何據
      以辦理貸款，是被告甲○○所辯，顯係臨訟卸責之詞，自
      難憑信。
    4.又被告甲○○辯稱伊於95年1月交由丙○○向程月琴收取7
      萬元，並非本案訂購房屋之款項云云，然其就與程月琴除
      本案房地糾紛外，有無其他金錢往來，先供稱沒有其他金
      錢往來云云，嗣經本院質以既無金錢往來，其委託丙○○
      向程月琴所收取之款項是否即大鵬三村房屋款項後，即改
      稱程月琴有時會向伊借錢，伊也會向程月琴借1、2萬元 (
      見本院卷第238頁)，所辯先後矛盾，亦難採信。
    5.再被告甲○○辯稱同案被告庚○○就其仲介大鵬三村房屋
      買賣並未參與，同案被告庚○○亦供稱伊並未參與云云。
      然程月琴除自行訂購大鵬三村新建住宅2間外，並有介紹
      友人沈哲銘訂購2間，簽約時庚○○確有在場，甲○○所
      簽發交予程月琴之本票，係甲○○請庚○○購買，且程月
      琴友人係與庚○○簽立訂購契約等情，已據被告甲○○供
      明在卷(見他字第2636號卷第206至207頁、本院卷第238頁
      背面)，核與證人程月琴所述相符，足認同案被告庚○○
      就此詐騙程月琴犯行，與被告甲○○有犯意聯絡與行為分
      擔，是被告甲○○與同案被告庚○○就上揭詐欺取財犯行
      有共犯關係，應堪認定。
(六)有關犯罪事實二侵占罪部分：
    1.查告訴人乙○○於95年3月間委託被告甲○○代為購買車
      牌號碼072-FAJ號重型機車1輛，價格62萬元，因甲○○積
      欠乙○○債款，故頭期款12萬元由甲○○支付以抵償欠款
      ，餘50萬元價款以乙○○之名義向第一商銀貸款支付，並
      由甲○○繳還貸款抵償欠款，惟被告甲○○僅支付3期貸
      款後即未再繳納，此後即由乙○○自行繳納貸款本息，乙○○於95年10月19日將該重型機車借予被告甲○○後，被
      告甲○○迄今仍未歸還，經乙○○向本院民事庭提起確認
      所有權之民事訴訟，經本院於96年8月28日以96年度訴字
      第1811號判決被告甲○○應將上開重型機車返還乙○○之
      事實，業經證人即告訴人乙○○於偵訊、本院審理時證述
      綦詳【見臺灣臺中地方法院96年度偵字第1331號卷 (下稱
      偵字第1331號卷)第5頁、第32至33頁、第45至46頁、本院
      卷第110至112頁】，並有告訴人乙○○提出之上開重型機
      車行照、保險證 (見偵字第1331號卷第8頁)、第一商銀00
      000000000號貸款帳戶交易明細 (見偵字第1331號卷第11
      頁)、乙○○合作金庫銀行活期儲蓄存款存摺明細 (見偵
      字第1331號卷第53頁)、玉山商銀投資理財帳戶存摺明細
      (見偵字第1331號卷第56至58頁)、存證信函2紙 (見偵字
      第1331 號卷第15至18頁)、本院96年度訴字第1811號確認
      所有權事件民事判決 (見本院卷第26至27頁)在卷可稽，
      被告甲○○亦坦認上開重型機車確係以告訴人乙○○名義
      購買，並以乙○○名義辦理貸款無誤：又告訴人乙○○確
      對被告甲○○有85萬元債權，經被告甲○○於95年10月19
      日開立面額分別為40萬元、45萬元之本票2紙以為清償之
      情，亦有本院95年度票字第38357號本票裁定 (見偵字第
      1331號卷第54頁)附卷可參，是證人即告訴人乙○○上開
      證述該重型機車係由其購買，而由被告甲○○支付頭期款
      、分期貸款本息，以抵償積欠伊之欠款一節，顯非無憑。
    2.被告甲○○於偵訊時雖辯稱伊並未欠乙○○錢云云 (見偵
      字第1331號卷第45頁)；並於本院準備程序時辯稱上開重
      型機車係伊與丙○○、乙○○3人合資購買云云(見本院卷
      第55頁)；然其於本院審理時係供稱：該機車是丙○○出
      錢，登記在乙○○名下等語 (見本院卷第229頁)，所辯前
      後不一，其究有無出資購買上開重型機車，已屬有疑。且
      其與乙○○間倘無債權債務關係，其何以簽發金額合計達
      85萬元之本票2紙交予乙○○收執？又於乙○○對之提出
      返還上開重型機車之民事訴訟時，經本院民事庭合法通知
      ，均未到庭或提出書狀以為答辯？再觀諸卷附上開第一商
      銀貸款帳戶交易明細所載，該機車分期貸款金額，自95年
      3月間購車後，除95年5月19日、8月16日、9月12日係由庚○○所有新竹商銀0000000號帳戶分別轉帳22,842元以為
      清償外，其餘貸款係乙○○分別於95年4月20日、95年6月
      23日以玉山商銀0000000號帳戶，於95年11月24日、95年1
      2月6日、95年12月15日、96年1月15日以合作金庫銀行263
      360號帳戶各轉帳22,842元繳納，被告甲○○辯稱上開重
      型機車其有出資購買，顯屬無據。至於證人丙○○於偵訊
      時雖證稱伊於95年間有繳了幾次貸款，大概3萬多元等語(
      見偵字第1331號卷第45至46頁)，然其亦證稱均是將錢交
      給甲○○處理，而被告甲○○既未能證明所繳交之頭期款
      、3期貸款係因合資購買上開重型機車所支付，證人丙○○所述，亦不足為有利被告甲○○之認定。
    3.又被告甲○○曾於95年11月8日書立切結證明，記載其因
      上開重型機車與劉洸涿有債權債務關係，甲○○願支付劉
      光涿代付之30萬元，並簽立面額30萬元支票等語，有該切
      結證明存卷可參(見偵字第1331號卷第19至20頁)：被告甲○○亦有騎乘上開重型機車至合歡山出遊，有告訴人乙○○提供被告甲○○騎乘上開重型機車至合歡山所拍攝照片
      之網頁列印資料可佐(發表時間96年2月3日，見偵字第133
      1號卷第24至26頁)，復參以證人丙○○於偵訊時證稱：稱
      該機車放在甲○○居住大樓地下室停車場，現由伊使用等
      語 (見偵字第1331號卷第45頁)，則依被告甲○○保管、
      使用上開重型機車之客觀事實，顯見被告甲○○已將該重
      型機車視為己有，並無交還乙○○之意思甚明，其有意圖
      為自己不法所有，予以侵占之犯意，要無疑義。
(七)綜上所述，被告甲○○、庚○○前開所辯，無非事後卸責之
    詞，不足採信，本案事證明確，被告2人犯行分別堪以認定
    ，均應予依法論科。
四、論罪量刑之理由：
(一)被告甲○○、庚○○為犯罪事實一 (被告庚○○僅涉及犯罪
    事實一(二)部分)之行為後，刑法業於94年2月2日修正公布，
    於95年7月1日施行。按行為後法律有變更者，適用行為時之
    法律，但行為後之法律有利於行為人者，適用最有利於行為
    人之法律，現行刑法第2條第1項訂有明文。此條規定乃與刑
    法第1條罪刑法定主義契合，而貫徹法律禁止溯及既往原則
    ，係規範行為後法律變更所生新舊法律比較適用之準據法，
    是刑法第2條本身雖經修正，但刑法第2條既屬適用法律之準
    據法，本身尚無比較新舊法之問題，應一律適用裁判時之現
    行刑法第2條規定以決定適用之刑罰法律，先予辨明。又以
    本次刑法修正之比較新舊法，應就罪刑有關之共犯、未遂犯
    、想像競合犯、牽連犯、連續犯、結合犯，以及累犯加重、
    自首減輕暨其他法定加減原因(如身分加減)與加減例等一切
    情形，本於統一性及整體性原則，綜其全部罪刑之結果而為
    比較(最高法院95年度第8次刑事庭會議關於刑法94年修正施
    行後之法律比較適用決議參照)。茲就被告2人上開罪刑涉及
    法律變更之部分，比較新、舊法如下：
    1.有關罰金刑部分：刑法第33條第5款關於罰金刑之規定，
      由「罰金：銀元1元以上」，修正為「罰金：新臺幣1,000
      元以上，以百元計算之」，本案關於罰金刑部分，經比較
      新、舊法結果，修正後刑法第33條第5款所定罰金之最低
      數額，較之修正前提高，自應適用被告2人行為時法即修
      正前刑法第33條第5款之規定定其罰金部分之法定刑較有
      利於被告。
    2.按刑法施行法第1條之1之立法理由謂「刑法24年施行後，
      為解決國民所得經濟水準已大幅提昇問題，有關罰金罰鍰
      倍數之調整及銀元與新臺幣之折算標準，訂有罰金罰鍰提
      高標準條例及現行法規所定貨幣單位折算新臺幣條例，除
      罰金以1銀元折算3元新臺幣外，並將72年6月26日以前修
      正之刑法部分條文罰金數額提高為10倍，其後修正者則不
      再提高倍數，亦即刑法分則各罪罰金數額視為前開情形分
      別提高30倍或3倍，考量新修正刑法施行後，不再適用現
      行法規所定貨幣單位折算新臺幣條例，為使罰金數額趨於
      一致，避免衍生新舊法比較適用問題，以緩和實務適用法
      律之衝擊，爰於不變動罰金數額之前提下，規定第2項如
      上」。是本案被告2人所犯各罪之法定刑罰金提高標準部
      分 (即罰金刑最高部分)，逕依刑法施行法第1條之1第2項
      規定，不生新舊法比較。
    3.有關共同正犯部分：刑法第28條有關共同正犯之規定，修
      正前正犯定義則為共同「實施」犯罪。依刑法修正立法理
      由，修正前所指「實施」概念，涵蓋「陰謀、預備、著手
      、實行(31年院字2404號解釋參照)，範圍較廣。修正後刑
      法第28條針對正犯意義，重新定義為共同「實行」犯罪。
      依刑法修正立法理由，修正後正犯定義，則僅限於「實行
      」而已，而「實行」則著重於直接從事構成犯罪事實之行
      為，是修正後刑法共同正犯之範圍已有限縮，排除陰謀犯
      、預備犯之共同正犯。修正前後刑法就共同正犯之範圍既
      因此而有變動，自屬犯罪後法律有變更，而修正後刑法之
      規定並非較有利於被告，應適用被告行為時之規定。
    4.有關連續犯部分：刑法第56條連續犯之規定於95年7月1日
      修正施行後業已刪除，此刪除雖非犯罪構成要件之變更，
      但顯已影響行為人刑罰之法律效果，自屬法律有變更，被
      告甲○○就犯罪事實一部分，先後多次詐欺取財及先後2
      次使公務員登載不實之犯行，被告庚○○就犯罪事實一(二)
      部分，先後2次使公務員登載不實之犯行，如依修正前刑
      法，均為連續犯，各以一罪論，並得加重其刑至2分之1，
      如依修正後刑法，已無連續犯之規定，應分論併罰，比較
      新、舊法適用結果，應適用被告2人行為時即修正前刑法
      論以連續犯，較為有利。
    5.有關累犯部分：修正前刑法第47條規定受有期徒刑之執行
      完畢，或受無期徒刑或有期徒刑一部之執行而赦免後，5
      年以內再犯有期徒刑以上之罪者，為累犯，加重本刑至2
      分之1。而修正後之刑法第47條第1項則規定受徒刑之執行
      完畢，或一部之執行而赦免後，5年以內故意再犯有期徒
      刑以上之罪者，為累犯，加重本刑至2分之1。是關於構成
      累犯之要件，已經修正，自屬行為後法律有變更，非屬單
      純文字修正，亦非實務見解之明文化，應有修正後刑法第
      2條第1項「從舊從輕」原則之適用 (最高法院96年度臺上
      字第6439、6651號判決意旨參照)。本案被告甲○○就犯
      罪事實一(二)、犯罪事實一(三)、犯罪事實一(四)、犯罪事實二
      所犯為故意犯罪，無論適用新法或舊法，悉應論以累犯，
      是依新舊法比較之結果，修正後刑法有關累犯之規定既未
      較有利於被告，自應適用行為時法即修正前刑法第47條規
      定論處。
    6.經綜合比較新、舊法之結果，以被告2人行為時之修正前刑
      法較有利於被告，應依刑法第2條第1項前段，適用被告2人
      行為時之修正前刑法規定論處。
(二)核被告甲○○就犯罪事實一(一)、一(三)、一(四)、一(五)所為，係
    犯刑法第339條第1項之詐欺取財罪、就犯罪事實一(二)所為，
    係犯刑法第214條使公務員登載不實罪；就犯罪事實二所為
    ，係犯刑法第335條第1項之侵占罪，被告庚○○就犯罪事實
    一(二)所為，係犯刑法第214條使公務員登載不實罪。被告甲○○、庚○○就上揭犯罪事實一(二)使公務員登載不實之犯行
    ，與共犯丙○○、辛○○、賴湘紘間；被告甲○○就上揭犯
    罪事實一(五)部分，與同案被告庚○○間，分別有犯意之聯絡
    及行為之分擔，應依修正前刑法第28條之規定論以共同正犯
    。
(三)被告甲○○就犯罪事實一(一)、一(三)、一(四)、一(五)先後多次詐
    欺取財、犯罪事實一(二)先後2次使公務員登載不實犯行，被
    告庚○○就犯罪事實一(二)先後2次使公務員登載不實犯行，
    均時間緊接，所犯分別係構成要件相同罪名，顯均係基於概
    括之犯意反覆為之，分別均為連續犯，應分別依修正前刑法
    第56條之規定論以一罪，並分別加重其刑。
(四)被告甲○○前因偽造有價證券、偽造文書、侵占、詐欺、妨
    害秩序等案件，經法院判處合併應執行有期徒刑7年4月確定
    ，於91年11月22日假釋付保護管束，於95年1月22日保護管
    束期滿，未經撤銷假釋，所餘刑期視為執行完畢，有卷附臺
    灣高等法院被告前案紀錄表1份可按，其受有期徒刑執行完
    畢後5年以內再故意犯犯罪事實一(二)、犯罪事實一(三)、犯罪
    事實一(四)、犯罪事實二等法定刑為有期徒刑之罪，均為累犯
    ，應依修正前刑法第47條規定加重其刑，並依法遞加重其刑
    。
(五)被告甲○○所犯上開連續詐欺取財罪 (犯罪事實一(一)、一(三)
    、一(四)、一(五)部分)、連續使公務員登載不實罪(犯罪事實一
    (二)部分)、侵占罪 (犯罪事實二部分)，犯意各別，行為互殊
    ，應予分論併罰。另移送併案審理部分 (95年度偵字第2582
    9號、96年度偵字第24702號、97年度偵字第852號)，雖未經
    檢察官起訴，然與本案經起訴部分，核有刑法修正前連續犯
    之裁判上一罪之關係，為起訴效力所及，本院自得一併審理
    ，附此敘明。
(六)爰審酌被告甲○○前有偽造有價證券、詐欺、偽造文書、侵
    占之前科，素行非佳，猶未知警惕，仍再向告訴人丑○○、
    壬○○、戊○○、程月琴等人行騙，侵占告訴人乙○○所有
    之物，致告訴人分別受有損害，復與被告庚○○、共犯丙○○、辛○○、賴湘紘等通謀虛偽意思表示，以不實之買賣原
    因，移轉上開西安街房地所有權，足以破壞地政機關對於地
    政管理之公信性、稅捐機關對課稅之正確性，惡性非輕，且
    被告甲○○、庚○○(就犯罪事實一(二)部分)犯後猶否認犯行
    ，缺乏為自己行為負責之態度，未見確實悔意，兼衡被告渠
    2人犯罪之動機、目的、品性、智識程度、生活狀況、參與
    本案犯罪之程度等一切情狀，分別量處如主文所示之刑，併
    就被告庚○○部分諭知易科罰金之折算標準。又有關易科罰
    金部分：被告庚○○行為後，罰金罰鍰提高標準條例第2條
    業已刪除，而刑法第41條第1項前段易科罰金折算標準，已
    由修正前之銀元100元、200元、300元(即新臺幣300元、600
    元、900元)折算1日，修正為新臺幣1,000元、2,000元、3,0
    00元折算1日，並刪除「因身體、教育、職業、家庭之關係
    或其他正當事由，執行顯有困難」之條件，因屬科刑規範事
    項變更，其折算標準為裁判時所應諭知，自有就新舊法規定
    比較必要，經比較新舊法結果，以被告庚○○行為時即修正
    前刑法較有利於被告，應依刑法第2條第1項前段規定，適用
    修正前刑法第41條第1項前段、修正前罰金罰鍰提高標準條
    例第2條規定，定其折算標準。
(七)被告甲○○、庚○○上開犯行之犯罪時間均於96年4月24日
    以前，合於中華民國96年罪犯減刑條例第2條第1項規定之基
    準日之前，其中被告甲○○所犯使公務員登載不實罪、侵占
    罪部分，被告庚○○所犯使公務員登載不實罪部分，所宣告
    之刑均未逾有期徒刑1年6月，不在該條例第3條第1項第15款
    所定排除減刑之列，均應依該條例第2條第1項第3款之規定
    ，分別減其宣告刑2分之1。又「新法第51條第5款提高多數
    有期徒刑合併應執行之刑不得逾30年，新法施行後，應依新
    法第2條第1項之規定，適用最有利於行為人之法律。裁判確
    定前犯數罪，其中一罪在新法施行前者，亦同」 (最高法院
    95 年5月23日第8次刑事庭會議決議第5點第1小點可資參照)
    。被告甲○○所犯上開各罪，其中有關詐欺取財罪、使公務
    員登載不實罪部分，係於95年7月1日前犯之，而刑法第51條
    第5款之規定，有期徒刑定應執行刑之上限，已由不得逾20
    年提高為不得逾30年，此屬相當科刑規範之變更，自有比較
    新舊法之必要，比較結果，以修正前刑法第51條第5款之規
    定較有利於被告甲○○，應適用行為時即修正前刑法第51條
    第5款規定定其應執行之刑。
參、不另為無罪諭知部分：
一、公訴意旨略以：(一)被告甲○○於94年3、4月間，因替丑○○
    處理解約糾紛，向丑○○佯稱為疏通一些兄弟管道，以便順
    利完成解約動作，需向丑○○借款，使丑○○陷於錯誤，而
    將所有復華商銀帳戶之存摺及印章等，交由甲○○提領該
    帳戶內之27萬元存款；(二)被告甲○○於94年6月間，丁○○
    因丙○○欠債遭人至家中追討而找甲○○商量如何處理時，
    向丁○○佯稱需辦理脫產手續，以免丁○○所有位於臺中市
    西屯區華夏巷東5弄17號房地 (下稱華夏巷房地)遭拍賣，使
    丁○○誤信所言，而在甲○○之陪同下，至王步顯所開立之
    資順聯合代書事務所，由丁○○於抵押權設定契約書上簽名
    ，以為辦理相關脫產手續。詎甲○○實際上竟係以前開華夏
    巷房地為擔保，透過王步顯之介紹，由該事務所人員白耿維
    辦理，將前開華夏巷房地設定288萬元之抵押權，向尤文賢
    、陳來旺借款240萬元，甲○○並因此取得預先扣除利息與
    相關手續費用之借款共計180萬元；(三)被告甲○○復於95年1
    月間，丙○○因己債務纏身，遂與丙○○、庚○○共同基於
    意圖為自己不法所有之犯意聯絡，由甲○○出面向丁○○詐
    稱因其欲還清前以丁○○西安街房地為抵押而向三信商銀貸
    得之款項，並塗銷抵押權設定，需丁○○之印章、身分證件
    及上開西安街房地之所有權狀為辦理，使丁○○陷於錯誤，
    而交付所有之印章、身分證件及上開西安街房地之所有權狀
    予甲○○，甲○○於取得丁○○所交付之前述證件、權狀、
    印鑑後，即先持往臺中市西屯區戶政事務所辦理取得丁○○
    之印鑑證明，再與被告庚○○、丙○○一同至土地代書辛○○之工作處所，由甲○○出示上開西安街房地權狀及其偽造
    丁○○簽名所製作之不動產買賣契約書，向辛○○表示因丁○○及丙○○欠其款項，且上開西安街房地曾向三信商銀貸
    款，恐因無法繳還而遭銀行抵押拍賣，故丁○○已將該房地
    出賣予庚○○，其欲先以該房地為擔保向他人借款，再以該
    房地向銀行貸款返還，辛○○因見甲○○如此表示，又持有
    相關文件，而丙○○亦在場聽聞未有相反意見之表示，遂介
    紹賴湘紘 (原名賴惠玲)借款予甲○○，並將上開房地以辦
    理過戶登記予賴湘紘所指定之子○○之方式為借款擔保，待
    庚○○以上開房地向寶華商銀華銀貸得350萬元並返還賴湘
    紘所借之230萬元後，再將上開房地辦理過戶登記為庚○○
    名義所有 (被告甲○○、庚○○被訴使公務員登載不實部分
    另經判決有罪，詳如前述；賴天賢被訴使公務員登載不實部
    分無罪，詳後述)，甲○○遂因此取得賴湘紘實際已預先扣
    除利息之借款215萬元及扣除用以返還賴湘紘借款後剩餘之
    寶華銀行貸款約120萬元，即與丙○○朋分，甲○○並以其
    因此取得之款項，用以返還其前以丙○○名義向三信商銀之
    貸款。嗣因丁○○於95年5月間，接獲上開華夏巷房地之民
    事執行拍賣通知及上開西安街房地之房屋稅單後，始知上情
    ，因認被告甲○○上開所為，涉犯刑法第216條、第210條行
    使偽造私文書、339條第1項詐欺取財罪嫌；被告庚○○就公
    訴意旨(三)所為，涉犯刑法第216條、第210條行使偽造私文書
    、339條第1項詐欺取財罪嫌云云。
二、公訴意旨認被告甲○○、庚○○分別涉有上開罪嫌，乃以：
    公訴意旨(一)被告甲○○詐欺丑○○部分：證人丑○○於偵訊
    時之證詞、丑○○復華商銀帳戶交易明細表；公訴意旨(二)被
    告甲○○詐欺丁○○(關於華夏巷房地)部分：證人丁○○、
    徐圓、白耿維、王步顯、陳來旺、尤文賢之證詞，上開華夏
    巷房地之土地及建物謄本、異動索引、抵押權設定契約書、
    本院民事執行處通知；公訴意旨(三)被告甲○○、庚○○詐欺
    丁○○(關於西安街房地)部分：證人丁○○、辛○○、賴湘
    紘、同案被告子○○之證詞，上開西安街房地土地及建物謄
    本、異動索引、土地登記申請書、買賣所有權移轉契約書、
    所有權狀、丁○○印鑑證明、消費借貸契約書等，資為論據
    。訊之被告甲○○、庚○○均堅詞否認有何上述行使偽造私
    文書、詐欺取財犯行，就公訴意旨(一)部分，被告甲○○辯稱
    ：丑○○未將其復華商銀帳戶印章、存摺交予伊，伊亦未幫
    丑○○疏通一些兄弟，向丑○○借款而提領丑○○復華商銀
    帳戶內之27萬元等語；公訴意旨(二)部分，被告甲○○辯稱；
    因常有銀行人員打電話給丁○○要錢，也有人拿丁○○背書
    之本票去恐嚇，丙○○叫伊跟丁○○說請他父親幫他還債，
    丁○○華夏巷房地抵押貸款拿到180萬元，已交由丙○○還
    債；公訴意旨(三)部分，被告甲○○辯稱：西安街房地係丙○○積欠債務，伊有告訴丁○○塗銷三信商銀抵押權後要重新
    借貸，因丁○○、丙○○無法辦貸款，故由庚○○出面假裝
    向丁○○買西安街房地辦理過戶，並向寶華商銀貸款，此係
    經過丁○○同意，該不動產買賣契約書是丁○○本人簽的，
    伊沒有辦丁○○之印鑑證明，伊拿丁○○的印章、權狀、身
    分證件給辛○○辦理土地買賣過戶，因當時接近年關，銀行
    作業不及撥款，故先過戶給金主子○○借款，之後向寶華商
    銀貸得350萬元金額，其中230萬元還給子○○，剩下的錢全
    部給丙○○還債，伊沒有跟丙○○對分，貸款是由丙○○給
    付等語；被告庚○○辯稱：伊知道甲○○和丁○○有談事情
    ，因丙○○有些債務問題，但詳情伊不瞭解，有關貸款的事
    情，丁○○沒有當面跟伊說要以伊名義去借錢，只說他年紀
    大，不好借錢。伊有簽立1份合約書，當時伊先簽名，後來
    交由代書辛○○辦理，細節伊未過問，寶華商銀貸款本息是
    由丙○○拿錢給伊繳交等語。
三、經查：
(一)按告訴人之告訴，係以使被告受刑事訴追為目的，是其陳述
    是否與事實相符，仍應調查其他證據以資審認。告訴人之陳
    述如無瑕疵，且就其他方面調查又與事實相符，固足採為科
    刑之基礎，倘其陳述尚有瑕疵，則在未究明前，自不得遽採
    為論罪科刑之根據；而所謂無瑕疵，係指被害人所為不利被
    告之陳述，與社會上之一般生活經驗或卷附其他客觀事證並
    無矛盾而言，至所謂就其他方面調查認與事實相符，非僅以
    所援用之旁證足以證明被害結果為已足，尤須綜合一切積極
    佐證，除認定被告確為加害人之外，在推理上無從另為其他
    合理原因之假設而言 (最高法院52年臺上字第1300號判例、
    92年度臺上字第5580號判決意旨參照)。故告訴人縱立於證
    人地位而為指證及陳述，且其指證、陳述無瑕疵可指，仍不
    得作為有罪判決之唯一證據，應調查其他證據以察其是否與
    事實相符，亦即仍須有補強證據以擔保其指證、陳述之真實
    性，始得採為斷罪之依據。次按刑法第339條第l項詐欺罪之
    成立，以意圖為自己或第三人不法所有，以詐術使人將本人
    或第三人之物交付為要件；所謂以詐術使人交付，必須被詐
    欺人因其詐術而陷於錯誤，若其所用方法，不能認為詐術，
    亦不致使人陷於錯誤，即不構成該罪，最高法院著有46年臺
    上字第260號判例足資參照。
(二)就公訴意旨(一)被告甲○○詐欺丑○○部分：
    1.證人即告訴人丑○○雖於偵訊時證稱：甲○○約於94年3
      、4月間向伊表示必須要一筆錢來疏通管道才有辦法解約
      ，要伊借他一些款項，伊將伊復華商銀存摺、印章交給他
      ，當時該存摺內約有27萬元存款，甲○○將之全部提領等
      語(見他字第2763號卷第16頁)；於本院審理時證稱：甲○○與癸○○幾次到高雄幫伊協商，過程中，甲○○有透過
      癸○○說協商中必須要透過黑道朋友關係疏通管道，還有
      說要作為茶咖的週轉用，伊想說他們疏通管道才能將錢拿
      回來，當時甲○○和癸○○一起來拿走伊復華銀行存摺、
      印章，沒有含提款卡，癸○○說存摺、印章是甲○○拿去
      提領，他沒有提領，當時伊復華商銀帳戶裡面有27萬餘元
      等語 (見本院卷第102頁)。證人癸○○於本院審理時亦證
      稱：甲○○受委託處理解約過程中有要求向丑○○拿存摺
      、印章，是伊和甲○○一起向丑○○拿，丑○○拿給伊，
      伊當場交給甲○○，伊沒有看存摺裡面有多少錢，但伊知
      道裡面有錢等語 (見本院卷第104頁)。然就被告甲○○是
      否為疏通管道而向丑○○拿取復華商銀存摺、印章一節，
      證人蔡元彬則證稱：甲○○沒說向丑○○拿存摺要做什麼
      ，存摺與處理解約的事情是否有關伊不知道，但解約本來
      就是要把那筆解約款項拿回來而已，伊沒有印象甲○○有
      說是要作為疏通管道用或作為庚○○咖啡廳週轉金用等語
      (見本院卷第106頁)，與證人丑○○上開所述已有不一，
      尚無從佐證證人丑○○所述被告甲○○為疏通管道及週轉
      向其借款27萬元之情屬實，是證人丑○○、癸○○上開所
      述，縱可認被告甲○○曾向丑○○拿取上開復華商銀帳戶
      之存摺、印章，然被告甲○○是否確有持以提領該帳戶內
      27萬元款項，仍屬有疑。
    2.且觀之卷附丑○○上開復華商銀活期儲蓄存款帳戶客戶往
      來交易明細表，該帳戶於94年4月29日尚有餘款273,681元
      ，於94年5月3日支出貸款利息19,355元、94年5月5日電匯
      18,030元、提領現金162,000元、94年5月9日提款機提領7
      0,017元、94年5月10日電匯入帳37萬元 (即本案之解約款
      )，同日在復華商銀高雄分行電匯支出37萬元，餘款4,279
      元 (見他字第2763號卷第12頁)，足見自94年4月29日起至
      94年5月10日該筆解約款匯入該帳戶期間，該帳戶內款項
      用途及支出方式仍有多端，佐以證人丑○○證稱其僅交付
      上開復華商銀存摺、印章予癸○○、甲○○，並未交付提
      款卡等語，被告甲○○自無可能於94年5月9日於提款機提
      領款項，則證人丑○○證述被告甲○○向其借款27萬元並
      以存摺、印章全部提領，與該帳戶交易明細顯有不符，而
      有瑕疵可指，自難遽以採為不利被告之認定。
(三)就公訴意旨(二)被告甲○○詐欺丁○○(關於華夏巷房地)部分
    ：
    1.查證人即告訴人丁○○所有上開華夏巷房地 (即座落臺中
      市○○區○○段1579地號、同段812建號，門牌號碼臺中
      市西屯區華夏巷東5弄17號房地)於94年6月30日由甲○○
      陪同丁○○至臺中市○區○○路王步顯所經營之資順聯合
      代書事務所，經王步顯介紹，辦理設定288萬元抵押權登
      記予陳來旺、尤文賢，分別向陳來旺、尤文賢各借款120
      萬元，約定年利率為36％，並由丁○○簽立票面金額各12
      0萬元本票交予陳來旺、尤文賢以為擔保，經預先扣除2個
      月利息14萬元，介紹費及代書登記費等合計15萬元，預留
      契稅、增值稅30萬元 (此30萬元後已歸還陳來旺、尤文賢
      )後，實際交付180萬元予丁○○等情，業經證人陳來旺、
      尤文賢、王步顯、白耿維於警詢、偵訊時證述明確 (見偵
      字第15339號卷(一)第20至28頁、第108至111頁、卷(二)第67
      頁、第86頁)，並有上開華夏巷房地土地登記謄本、建物
      登記謄本、建物異動索引(見警卷第18至22頁)、丁○○於
      94年6月30日簽發票面金額各120萬元之本票2張、土地建
      築改良物抵押權設定契約書、其他約定事項 (見偵字第15
      339號卷(一)第36至38頁)、丁○○貸款移轉費用明細表 (見
      偵字第15339號卷(二)第91頁)、本院民事執行處拍賣上開華
      夏巷房地之公告通知(見警卷第18至25頁)在卷可參，此部
      分事實，固堪認定。
    2.惟被告甲○○是否以辦理脫產手續之方式詐騙不知情之告
      訴人丁○○將上開華夏巷房地辦理抵押借款一節，證人即
      告訴人丁○○於警詢時固證稱：華夏巷房地是伊兒子丙○○欠銀行70多萬元卡債，有自稱討債公司人員到家中要錢
      ，伊找甲○○商量，甲○○騙說要伊辦理假脫產，以免房
      子遭拍賣，95年(應為94年間之誤)6 月初帶伊到臺中市○○區○○路資順聯合代書事務所辦理脫產手續，後來法院
      通知伊繳錢，房子被查封，伊才知道甲○○當時是假借脫
      產名義到代書事務所借款云云 (見警卷第8頁)；於95年12
      月12日偵訊時證稱：因伊兒子丙○○有債務問題，伊找甲○○商量，甲○○跟伊說要辦理脫產並帶伊去處理云云 (
      見偵字第15339號卷(一)第95頁)；惟證人丁○○於96年4月1
      0日偵訊時係證稱：華夏街房地土地建築改良物抵押權設
      定書上印章是伊的，是伊交給甲○○的，設定書上面的簽
      名是伊所簽立等語 (見偵字第15339號卷(二)第29頁)；於本
      院審理時證稱：華夏巷房地是因為之前有中國信託人員到
      伊家裡說丙○○欠卡債70多萬元，伊請甲○○和銀行方面
      談，除了中國信託之外，還有萬泰銀行、三信商銀、新竹
      商銀等銀行都有打電話來說丙○○欠卡債，總共欠了多少
      不清楚。過了一段時間甲○○跟伊說可以借點錢先還債，
      甲○○找了一位代書，借了240萬元，是甲○○說要借這
      個價錢，實際上拿了170萬或180萬元，這些錢在代書那裡
      就交給甲○○，甲○○說他先放到銀行那裡，伊沒有問甲○○是把錢放在誰的帳戶，後來錢有無拿去還給銀行的債
      務，伊也不知道，伊託甲○○處理，之後有一段時間約幾
      個月銀行沒有再來跟伊要錢，後來又有電話來說丙○○欠
      卡債，伊不知道是否是新欠的卡債。借款1個多月後金主
      說要利息，伊告訴甲○○，甲○○跟伊說不用管，他會處
      理，後來法院就說要拍賣伊華夏巷房子，伊湊了40萬元還
      利息，所以第一次沒有拍賣，之後因伊借不到錢了，就被
      法院拍賣掉了等語 (見本院卷第202頁背面)。是以，被告
      甲○○既係證人丁○○因丙○○之負債而主動請託其代為
      處理，且丁○○係將上開華夏巷房地抵押貸款以清償丙○○債務，且以上開華夏巷房地抵押借款後，丙○○之債權
      銀行確有段時間未再催收債款，自難認被告甲○○有何施
      用詐術致告訴人丁○○陷於錯誤之可言。公訴意旨認被告
      甲○○係向丁○○以佯稱辦理脫產手續方式，將上開華夏
      巷房地辦理抵押借款供已使用，屬施用詐術之行為，尚與
      事實有間，顯有誤認。
    3.至於同案被告丙○○於偵訊時雖以證人身分證述伊未要求
      丁○○或甲○○向他人以上開華夏巷房地抵押借款，伊沒
      有拿到任何款項等語 (見偵字第15339號卷(一)第131頁背面
      )，惟其亦證述曾聽聞丁○○與甲○○提過該房地有向他
      人抵押借款等語。且丙○○自94年3月間起即未家住家中，
      亦未與丁○○聯絡等情，業經證人丁○○於偵訊時結證在
      卷(見他字第5248號卷第65頁)，是丁○○因銀行催收人員
      至其住處催收債款，因而與被告甲○○商議後，將其所有
      華夏巷房地辦理抵押借款，並逕代丙○○清償債務，而丙○○既未居住家中，對此詳情並不知情，且未主動要求以
      華夏巷房地抵押借款，衡情亦有可能，尚難據此推論被告
      甲○○所為以上開華夏巷房地抵押借款，係基於為自己所
      有之不法意圖。
(四)公訴意旨(三)被告甲○○、庚○○詐欺丁○○ (關於西安街房
    地)及行使偽造私文書部分：
    1.查證人即告訴人丁○○所有上開西安街房地，係被告甲○○於95年1月間偕同被告庚○○、同案被告丙○○持丁○○交付之上開西安街房地權狀、印鑑章，及丁○○印鑑證
      明、上開西安街房地不動產買賣契約書 (出賣人丁○○，
      買受人庚○○)等資料，向土地代書辛○○表示因丙○○
      積欠債務，且上開西安街房地曾向三信商銀貸款，恐因無
      法繳還而遭銀行抵押拍賣，故丁○○已同意將該房地過戶
      予庚○○，欲以該房地向銀行抵押貸款供清償丙○○債務
      ，惟因時近農曆春節，恐銀行作業不及，欲先以該房地為
      擔保向民間私人借款，再以該房地向銀行貸款返還等語，
      而委由辛○○向寶華商銀申請辦理抵押貸款，並由辛○○
      介紹賴湘紘 (原名賴惠玲)借款230萬元予甲○○等人。故
      於95年1月23日由庚○○與賴湘紘簽立消費借貸契約借款2
      30萬元，且為使賴湘紘之債權獲得保障，於95年2月24日
      辦理上開房地所有權移轉登記予賴湘紘所指定之登記名義
      人子○○名下，經賴湘紘預先扣除利息並交付借款215萬
      元予甲○○後，復於95年3月3日以買賣為原因，移轉所有
      權登記予庚○○，並於同日設定本金最高限額420萬元抵
      押權予寶華商銀以貸款350萬元等情，固經證人辛○○於
      警詢、偵訊及本院審理時、證人賴湘紘於偵訊時證述明確
      ，並有上開不動產買賣契約書、西安街房地辦理所有權移
      轉登記之相關資料在卷可參，復為被告甲○○、庚○○所
      自承，已如前述。惟此僅能證明被告甲○○、庚○○確有
      以上開西安街房地辦理上述所有權移轉登記之客觀事實而
      已，先予敘明。
    2.是以，本案被告甲○○、庚○○有無公訴意旨所述詐欺、
      行使偽造私文書犯行，乃以證人即告訴人丁○○之指述為
      主要論據。就此，證人丁○○於偵訊及本院審理時雖均證
      稱伊係於95年5月間收到上開西安街房地之房屋稅單後，
      始知該房地已經過戶至庚○○名下等語。惟其於偵訊時亦
      證稱：因為伊兒子丙○○有債務問題，伊去找甲○○商量
      ，甲○○說要辦理脫產並帶伊去處理，另把西安街房子過
      戶給庚○○，但甲○○沒有因此給伊任何款項等語 (見偵
      字第15339號卷(一)第95頁)。則證人丁○○就上情是否果均
      不知情，已屬有疑。
    3.而就上開丁○○與庚○○間之不動產買賣契約書上是否丁○○親自簽立一節，證人丁○○雖於本院審理時證稱其並
      未見過上開其與庚○○間不動產買賣契約書，記不得該契
      約書上之印章等語 (見本院卷第204頁)，惟其於偵訊時已
      證述西安街房地不動產買賣契約上印章都是伊的，是伊交
      給甲○○的等語 (見偵字第15339號卷(一)第29頁)明確，且
      該不動產買賣契約書上蓋用之丁○○印章印文，與卷附丁○○95年8月7日告訴狀狀尾具狀人欄蓋用之印章印文 (見
      他字第5248號卷第5頁)，經以肉眼辨識，字體、字形均屬
      一致，堪認該印章確係丁○○所有之物，證人丁○○於本
      院審理時所述顯有不實。又該不動產買賣契約書上蓋用之
      丁○○印章，與丁○○於94年6月20日向戶政事務所申請
      登記之印鑑章，兩者並不相同，有臺中市西屯區戶政事務
      所97年12月12日中市西屯戶字第0970006599號函檢附丁○○印鑑登記卡影本附卷可資參對 (見本院卷第186、188頁
      )，顯非丁○○為辦理塗銷上開西安街房地上之三信商銀
      抵押權登記而交付被告甲○○之印鑑章，則該印章既係丁○○另交予甲○○使用，雖未能逕以推論被告甲○○辯稱
      將上開西安街房地過戶至庚○○名下係經丁○○同意，該
      不動產買賣契約書上係由丁○○自行簽名等情屬實，然丁○○指訴被告甲○○、庚○○偽造私文書犯行是否實情，
      被告2人有無施用詐術因而致告訴人丁○○陷於錯誤，即
      有疑義。
    4.又上開西安街房地所有權由丁○○名義移轉登記至子○○
      名義時所使用之丁○○印鑑證明，係95年1月18日由丁○○本人申辦，非被告甲○○持丁○○之印鑑章自行申辦，
      且該印鑑證明與丁○○於94年6月20日申請登記之印鑑章
      相同，並無變更等情，有臺中市西屯區戶政事務所上開函
      文檢附之丁○○該次印鑑登記證明申請書、印鑑登記卡影
      本各1份附卷可稽 (見本院卷第186至188頁)，此足徵證人
      丁○○於本院審理時證稱係被告甲○○曾與伊一同去戶政
      事務所辦過1次印鑑證明，因伊當時沒有帶印鑑章，甲○○就說可以重新辦一個，所以當天臨時申請更換一個印鑑
      章，並申請印鑑證明。卷附95年1月18日臺中市西屯區戶
      政事務所所出具之丁○○印鑑證明，即甲○○和伊至戶政
      事務所臨時更換印鑑章後申請之印鑑證明等語 (見本院卷
      第204頁)與事實顯然不符。則上述印鑑證明既經證人丁○○本人前往申辦，其就被告甲○○、庚○○將上開西安街
      房地過戶至庚○○名下以辦理向銀行抵押貸款之情，是否
      均不知情，亦有疑義。
    5.綜上，告訴人丁○○之指述既有前述不一致之瑕疵可指，
      自難遽為認定被告2人有前揭犯行之依據。而被告並無自
      證無罪之義務，此為刑事訴訟法之基本原則，本案依公訴
      人所舉證據，被告甲○○、庚○○是否確有為前揭詐欺取
      財、行使偽造私文書之犯行，實有相當程度之合理懷疑存
      在。況上開西安街房屋所有權移轉登記至庚○○名下後，
      該房屋稅單投遞地址仍記載丁○○居住之臺中市○○區○○街76巷33號地址，並未變更，被告甲○○、庚○○如係
      未經丁○○同意而有意詐騙，應無將房屋稅單投遞地址填
      載上開地址，而自陷於可能遭丁○○察覺之理，佐以同案
      被告丙○○於偵訊時以證人身分證稱：西安街房地貸款伊
      有拿到大概200多萬元 (見偵字第15339號卷(二)第67頁)；
      於偵訊時供稱：寶華商銀核撥之貸款，伊還給金主，另包
      一個幾萬元紅包給甲○○，其他伊自己用來還債務用。貸
      款由伊每月交款給庚○○等語 (見偵字第1533 9號(二)第11
      至12頁)。自難認被告甲○○、庚○○等人將上開西安街
      房地過戶至庚○○名下並向寶華商銀辦理抵押貸款係基於
      為自己獲取暴利之不法意圖。
(五)綜上所述，本案公訴人所舉前述各項用資證明被告甲○○、
    庚○○就上開部分分別涉有詐欺取財、行使偽造私文書犯行
    之證據，尚不足為被告甲○○、庚○○有罪之積極證明。此
    外，復查無其他積極證據足資證明被告甲○○、庚○○有公
    訴意旨所指述之犯行，本應就上述部分分別為被告甲○○、
    庚○○無罪之諭知，惟公訴人認被告甲○○上述部分若成立
    犯罪，與前開有關詐欺取財罪論罪科刑部分具有修正前刑法
    連續犯之裁判上一罪關係，被告庚○○上述公訴意旨(三)部分
    若成立犯罪，與前開使公務員登載不實罪論罪科刑部分具有
    修正前刑法牽連犯之裁判上一罪關係，爰均不另為無罪諭知
    ，附此敘明。
肆、無罪部分：
一、公訴意旨另略以：被告子○○明知其與丁○○間就上開西安
    街房地並無實際買賣關係，於辛○○介紹賴湘紘 (原名賴惠
    玲)借款予甲○○時，為使賴湘紘之債權獲得保障，竟與甲○○、庚○○、丙○○共同基於使公務員登載不實之犯意，
    以買賣為原因，將上開房地申請移轉登記予賴湘紘所指定之
    其之方式以為借款擔保，而使不知情之公務員將此不實事項
    ，登載在土地及建物登記簿上。待庚○○以上開房地向寶華
    商銀貸得350萬元並返還賴湘紘所借之230萬元後，亦明知庚○○與其之間就上開房地無實際買賣關係，仍以買賣為原因
    ，再申請將上開房地辦理移轉登記為庚○○名義所有，而使
    不知情之公務員將此不實事項，登載在土地及建物登記簿上
    ，因認被告子○○涉犯刑法第214條使公務員登載不實罪嫌
    等語。
二、按犯罪事實應依證據認定之，無證據不得認定犯罪事實；不
    能證明被告犯罪者，應諭知無罪之判決，刑事訴訟法第154
    條第2項、第301條第1項分別定有明文。次按認定犯罪事實
    所憑之證據，其為訴訟上之證明，須於通常一般之人均不致
    有所懷疑，而得確信其為真實之程度者，始得據為有罪之認
    定；認定不利於被告之事實，須依積極證據，苟積極證據不
    足為不利於被告事實之認定時，即應為有利於被告之認定，
    更不必若何有利之證據，最高法院著有76年度臺上字第4986
    號、30年上字第816號判例可資參照。又刑事訴訟法第161條
    第1項規定：檢察官就被告犯罪事實，應負舉證責任，並指
    出證明之方法。因此，檢察官對於起訴之犯罪事實，應負提
    出證據及說服之實質舉證責任。倘其所提出之證據，不足為
    被告有罪之積極證明，或其指出證明之方法，無從說服法院
    以形成被告有罪之心證，基於無罪推定之原則，自應為被告
    無罪判決之諭知。
三、公訴意旨認被告子○○涉有上開罪嫌，乃以：證人辛○○、
    賴湘紘於偵訊時證稱上開西安街房地係登記在其名下之證詞
    ，及上開西安街房地之土地登記申請書、買賣所有權移轉契
    約書、土地及建物所有權狀、丁○○之印鑑證明、消費借貸
    契約書等，資為論據。訊之被告子○○雖不否認因代書辛○○介紹庚○○向其大嫂賴湘紘 (原名賴惠玲)借款230萬元，
    並以上開西安街房地為擔保。95年2月24日係經其同意將上
    開西安街房地以買賣為原因，由丁○○名下辦理過戶登記至
    伊名下，後於95年3月3日又以買賣為原因過戶登記至庚○○
    名下等情，惟堅詞否認有何使公務員登載不實犯行，辯稱：
    伊不認識甲○○、庚○○、丙○○，因伊與賴湘紘合作投資
    買賣不動產，一起買賣不動產，賴湘紘曾跟伊有提過如果可
    能會登記在伊名下，若有賺錢會分紅給伊，但不是針對本件
    跟伊說的，本件賴湘紘只有跟伊說房地要過戶在伊名下，中
    間他們如何買賣，伊不清楚，伊有分2萬元吃紅等語。
四、經查：
    被告庚○○因向賴湘紘 (原名賴惠玲)借款230萬元，而以上
    開西安街房地為擔保，於95年2月24日以買賣為原因，由丁○○名義辦理所有權移轉登記至賴湘紘指定之登記名義人子
    ○○名下，復於95年3月3日以買賣為原因，由子○○名義辦
    理所有權移轉登記過戶登記至庚○○名下等情，固經證人辛○○、賴湘紘於偵訊時結證在卷 (見他字第5248號卷第53頁
    )，並有上開西安街房地土地登記謄本、建物登記謄本、建
    物異動索引、土地所有權移轉登記申請書、土地增值稅繳款
    書、土地建築改良物買賣所有權移轉契約書、95年房屋稅繳
    款書、契稅繳款書、丁○○95年1月18日印鑑證明、土地所
    有權狀、建築改良物所有權狀等(見他字第5248卷第7至21頁
    15至17頁、第26至38頁)文書附卷可參，已如前述。惟證人
    賴湘紘(即賴惠鈴)、辛○○於偵訊時所述，均僅證述子○○
    為賴湘紘指定之登記名義人而已，就被告子○○是否知悉上
    開西安街房地係為擔保庚○○向賴湘紘之借款，而以買賣為
    原因辦理所有權移轉登記一節均未敘及。而證人辛○○於本
    院審理時證述：賴惠鈴有經營仲介，伊之前沒有與賴惠鈴、
    子○○借貸合作過，但伊與賴惠鈴之前有配合的代書業務往
    來上百件，所以賴惠鈴才會答應借款。一般買賣契約也會有
    買方可以指定過戶的名義人，因為子○○有和賴惠鈴做不動
    產過戶，所以同意房子由丁○○過戶到子○○這邊，消費借
    貸契約伊是分別拿給庚○○、賴惠鈴簽名等語 (見本院卷第
    96頁背面、第98頁背面)；被告甲○○於本院審理時供稱：
    伊只知道金主姓賴，都是一位姓賴的女子在處理，沒有見過
    子○○等語 (見本院卷第236頁背面)；被告庚○○於本院審
    理時供稱：伊只知道有要向金主借錢，但向誰借伊不知道，
    伊沒有見過子○○等語 (見本院卷第235頁背面、第236頁背
    面)，均未提及於辦理上開西安街房地所有權移轉登記事宜
    過程中有與被告子○○接觸，則於被告子○○與賴湘紘原即
    有合資投資不動產買賣之情形下，被告子○○辯稱本案賴湘
    紘僅告知要將上開西安街房地過戶登記為其名義，其即交付
    印鑑章、印鑑證明等資料予賴湘紘辦理等語，即非不足採信
    。自難僅以上開西安街曾移轉所有權登記至被告子○○名下
    ，即認其與被告甲○○、庚○○、共犯丙○○、辛○○、賴
    湘紘間有犯意聯絡之共犯關係。
五、綜上所述，本案公訴人所舉前述各項證據，既未達一般人均
    不致有所懷疑，而得確信被告子○○有公訴意旨所指使公務
    員登載不實犯行，無從說服本院形成被告子○○有罪之心證
    ；且本院在得依或應依職權調查證據之範圍內，復查無其他
    積極證據足以證明被告子○○確有公訴意旨所指之犯行，要
    屬不能證明被告子○○犯罪，依刑事訴訟法第301條第1項規
    定，自應為被告子○○無罪之諭知。
伍、退併辦部分 (即臺灣臺中地方法院檢察署96年度偵字第2470
    2號移送併辦意旨書有關被告庚○○部分、97年度偵字第852
    號移送併案意旨書有關被告庚○○部分)：
    移送併辦意旨略以：(一)被告庚○○與甲○○ (被告甲○○被
    訴詐欺取財部分另經本院判決有罪，詳如上述)共同意圖為
    自己不法之所有，於95年4月20日向戊○○詐稱若合夥投資
    上開西安街房屋可獲利百萬等語，使戊○○誤以為真，而於
    同月27日匯款95萬元至庚○○之新竹國際商業銀行西屯分行
    帳戶中(即前述犯罪事實一(四)部分)；(二)被告庚○○、甲○○
    (被告甲○○被訴詐欺取財部分另經本院判決有罪，詳如上
    述)明知並未渠等取得臺中市大鵬三村門牌號碼臺中市○○
    路85號A6棟8-1、8-2之新建房屋2戶，竟基於詐欺取財之犯
    意聯絡，於93年6月28日持臺中市大鵬三村新建工程抽籤說
    明資料、抽籤，作業程序表、抽籤流程圖、房屋交換同意書
    及平面圖等資料向程月琴詐稱：伊已經抽到大鵬新村房屋，
    約有10戶，可以將其中前開2戶轉賣給程月琴等語；致程月
    琴陷於錯誤，誤認甲○○確實有該等新屋轉售，乃與甲○○
    簽訂大鵬三村新建住宅訂購契約，並交付24萬元訂購金予甲○○。復於95年1月間某日，交付7萬元頭期款予丙○○轉交
    甲○○。詎程月琴於95年9月間，至上開新建住宅察看，發
    現該屋有人居住，始知受騙。因認被告庚○○此部分所為，
    涉犯刑法第339條第1項詐欺取財罪嫌，且認該部分與檢察官
    起訴部分 (即起訴書犯罪事實一(二)詐欺丁○○西安街房地部
    分)具有連續犯之裁判上一罪關係而聲請併案審理。惟被告
    庚○○該起訴詐欺取財部分業經本院判決不另為無罪諭知，
    理由已詳如上述，是移送併辦部分即無修正前刑法連續犯之
    裁判上一罪之不可分關係，自非本案起訴效力所及，本院無
    由審酌，自應就被告庚○○此移送併辦部分退由檢察官另行
    處理，附此敘明。
陸、應適用之法條：
    依刑事訴訟法第299條第1項前段、第301條前段，刑法第28
    條 (修正前)、第214條、第335條第1項、第339條第1項、第
    56條 (修正前)、第47條 (修正前)、第41條第1項前段(修正
    前)、第51條第5款 (修正前)，刑法施行法第1條之1第1項、
    第2項前段，中華民國九十六年罪犯減刑條例第2條第1項第3
    款、第7條，罰金罰鍰提高標準條例第1條前段、第2條(修正
    前)，判決如主文。
本案經檢察官己○○到庭執行職務
中    華    民    國    98    年    2     月    13    日
                  刑事第十六庭  審判長法  官  陳玉聰
                                      法  官  郭妙俐
                                      法  官  簡芳潔
以上正本證明與原本無異。
如不服本判決應於收受送達後10日內向本院提出上訴書狀，並應
敘述具體理由；其未敘述上訴理由者，應於上訴期間屆滿後20日
內向本院補提理由書（均須按他造當事人之人數附繕本）「切勿
逕送上級法院」。
                                      書記官  呂苗澂
中    華    民    國    98    年    2     月    13    日
附錄本判決論罪科刑法條：
中華民國刑法第214條
明知為不實之事項，而使公務員登載於職務上所掌之公文書，足
以生損害於公眾或他人者，處3年以下有期徒刑、拘役或5百元以
下罰金。
中華民國刑法第335條
意圖為自己或第三人不法之所有，而侵占自己持有他人之物者，
處5年以下有期徒刑、拘役或科或併科1千元以下罰金。
前項之未遂犯罰之。
中華民國刑法第339條
意圖為自己或第三人不法之所有，以詐術使人將本人或第三人之
物交付者，處5年以下有期徒刑、拘役或科或併科1千元以下罰金
。
以前項方法得財產上不法之利益或使第三人得之者，亦同。
前二項之未遂犯罰之。臺灣臺中地方法院刑事判決


司法院資訊處製作；財團法人民間司法改革基金會備份。
